【裁判字號】    93,上訴,2337
【裁判日期】    950428
【裁判案由】    違反稅捐稽徵法等
【裁判全文】
臺灣高等法院刑事判決                93年度上訴字第2337號
上  訴  人  臺灣臺北地方法院檢察署檢察官
被      告  卯○○
被      告  玄○○
被      告  巳○○
上列三人共同
選任辯護人  傅  祖  聲  律師
            趙  麗  玲  律師
            林  麗  琦  律師
被      告  Ｉ○○更名潘力揚
                    男  63歲（民國○○年○月○日生）
                    身分證統一編號：Ｚ000000000號
                    住高雄縣大樹鄉○○○路140之2號
被      告  酉○○  女  47歲（民國○○年○月○日生）
                    身分證統一編號：Ｚ000000000號
                    住台北縣中和市○○路85巷10號2樓
被      告  Ｊ○○更名潘伯境
                    男  36歲（民國○○年○月○○日生）
                    身分證統一編號：Ｚ000000000號
                    住桃園縣中壢市○○里○○街5號2樓
被      告  癸○○  男  34歲（民國○○年○○月○○日生）
                    身分證統一編號：Ｚ000000000號
                    住雲林縣北港鎮○○里○○路142號
被      告  Ｅ○○  男  41歲（民國○○年○月○日生）
                    身分證統一編號：Ｚ000000000號
                    住台北市○○路○段21巷58號2樓
被      告  Ｂ○○  男  48歲（民國○○年○月○○日生）
                    身分證統一編號：Ｅ00000000號
                    住屏東縣萬丹鄉加禮濫94之36號
被      告  戌○○  女  47歲（民國○○年○○月○○日生）
                    身分證統一編號：Ｚ000000000號
                    住高雄縣鳳山市○○路578之1號4樓
被      告  未○○  男  33歲（民國○○年○月○○日生）
                    身分證統一編號：Ｚ000000000號
                    住屏東縣新園鄉○○村○○路233巷43號
被      告  乙○○  男  37歲（民國○○年○月○○日生）
                    身分證統一編號：Ｚ000000000號
                    住桃園縣中壢市○○路60號
被      告  Ｍ○○  男  50歲（民國○○年○月○○日生）
                    身分證統一編號：Ｚ000000000號
                    住苗栗縣頭份鎮○○里○○路215號
選任辯護人  唐琪瑤律師
被      告  黃○○（原名陳金川）
                    男  47歲（民國○○年○○月○○日生）
                    身分證統一編號：Ｚ000000000號
                    住桃園縣蘆竹鄉海湖村201號
被      告  Ｄ○○  男  39歲（民國○○年○月○○日生）
                    身分證統一編號：Ｚ000000000號
                    住彰化縣伸港鄉○○路186號
被      告  Ｇ○○  男  52歲（民國○○年○○月○○日生）
                    身分證統一編號：000000000號
                    住高雄市○○區○○路1號6樓之一
被      告  甲○○  女  五十二歲（民國○○年○月○○日生）
                    身分證統一編號：Ｚ000000000號
                    住台南縣新市鄉永就村永就48號之1
被      告  丙○○○女  57歲（民國○○年○月○○日生）
                    身分證統一編號：Ｚ000000000號
                    住桃園縣平鎮市○○里○○路341巷1號
被      告  己○○  男  64歲（民國○○年○月○○日生）
                    身分證統一編號：Ｚ000000000號
                    住南投縣名間鄉中正村董門巷12之1號
被      告  辛○○  女  43歲（民國○○年○月○○日生）
                    身分證統一編號：Ｚ000000000號
                    住屏東縣萬巒鄉○○村○○路2之3號
被      告  Ｎ○○  男  60歲（民國○○年○○月○○日生）
                    身分證統一編號：Ｚ000000000號
                    住台東縣池上鄉大埔村二一號
被      告  Ｆ○○  女  48歲（民國○○年○○月○○日生）
                    身分證統一編號：Ｚ000000000號
                    住高雄市○○區○○街45巷12號11樓
被      告  Ｃ○○  男 57歲（民國○○年○月○○日生）
                    身分證統一編號：Ｚ000000000號
                    住苗栗縣頭份鎮廣興里廣興139之8號
上列九人共同
選任辯護人  杜英達律師
            謝啟明律師
被      告  戊○○  男  43歲（民國○○年○○月○○日生）
                    身分證統一編號：Ｚ000000000號
                    住新竹市○○路200號
被      告  辰○○  男  40歲（民國○○年○月○○日生）
                    身分證統一編號：Ｚ000000000號
                    住澎湖縣湖西鄉湖西村湖西92號之18
被      告  宙○○  男  50歲（民國○○年○月○日生）
                    身分證統一編號：Ｚ000000000號
                    住宜蘭縣蘇澳鎮○○○路6號
選任辯護人  邱松根  律師
被      告  宇○○  男  58歲（民國○○年○月○日生）
                    身分證統一編號：Ｚ000000000號
                    住桃園縣中壢市○○路○段226巷43弄
選任辯護人  陳鄭權  律師
            劉君豪  律師
被      告  寅○○  男  45歲（民國○○年○月○日生）
                    身分證統一編號：Ｚ000000000號
                    住桃園縣新屋鄉後村四九之三號
被      告  庚○○  男  52歲（民國○○年○○月○○日生）
                    身分證統一編號：Ｚ000000000號
                    住南投市○○路○段639巷73號
被      告  Ｋ○○  男  53歲（民國○○年○月○○日生）
                    身分證統一編號：Ｚ000000000號
                    住屏東市○○路468巷18號
被      告  壬○○  男  53歲（民國○○年○○月○○日生）
                    身分證統一編號：Ｚ000000000號
                    住台中縣大甲鎮○○里○○路○段918號之
被      告  申○○  女  41歲（民國○○年○月○日生）
                    身分證統一編號：Ｚ000000000號
                    住台中縣大甲鎮○○路51之3號
被      告  天○○  男  57歲（民國○○年○月○○日生）
                    身分證統一編號：Ｚ000000000號
                    住台中縣大甲鎮○○路1357號
被      告  亥○○  男  45歲（民國○○年○○月○○日生）
                    身分證統一編號：Ｚ000000000號
                    住台中縣大甲鎮○○路51之3號
上列四人共同
選任辯護人  洪貴參律師
            蕭擁溱律師
被      告  丑○○  男  63歲（民國○○年○○月○○日生）
                    身分證統一編號：Ｚ000000000號
                    住高雄市前金區○○○路71號12樓之3
被      告  子○○  男  55歲（民國○○年○○月○○日生）
                    身分證統一編號：Ｚ000000000號
                    住高雄縣鳳山市○○路52巷32弄12號
被      告  Ｌ○○  男  62歲（民國○○年○○月○日生）
                    身分證統一編號：Ｚ000000000號
                    住高雄市○○區○○路33巷2弄6號
被      告  地○○  男  47歲（民國○○年○月○○日生）
                    身分證統一編號：Ｚ000000000號
                    住高雄縣鳳山市○○路73號9樓
上列四人共同
選任辯護人  孔繁琦 律師
被      告  Ａ○○  男  49歲（民國○○年○月○○日生）
                        身分證統一編號：Ｚ000000000號
                        住桃園縣大園鄉○○路116號
被      告  午○○  女  30歲（民國○○年○月○○日生）
                    身分證統一編號：Ｚ000000000號
                    住桃園縣大園鄉○○路24之3號4樓
上列二人共同
選任辯護人  陳建勳  律師
            周建才  律師
上列上訴人因被告違反稅捐稽徵法等案件，不服臺灣臺北地方法
院87年度訴字第934號，中華民國93年6月4日、93年6月18日、93
年6月30日第一審判決（起訴案號：臺灣臺北地方法院檢察署86
年度偵字第24714號），提起上訴，本院判決如下：
    主  文
上訴駁回。
    理  由
壹、程序部分：
    依刑事訴訟法施行法第7條之3規定：「中華民國92年01月14
    日修正通過之刑事訴訟法施行前，已繫屬於各級法院之案件
    ，其以後之訴訟程序，應依修正刑事訴訟法終結之。但修正
    刑事訴訟法施行前已依法定程序進行之訴訟程序，其效力不
    受影響」意旨，可知在舊法時期已製作完成，原屬具有證據
    能力之警訊筆錄及偵訊筆錄，其效力不受修正之新法規定所
    影響。查本件之警詢、偵訊筆錄均係於刑事訴訟法修正前製
    作完成，有各該筆錄及相關文件在卷可稽，故經本院依法定
    程序進行證據之調查後，自得本於調查所得之心證，自由採
    擷，合先敘明。
貳、實體部分：
一、按犯罪事實應依證據認定之，無證據不得認定其犯罪事實；
    不能證明被告犯罪者，應諭知無罪之判決，刑事訴訟法第15
    4條第2項、第301條第1項分別定有明文。而刑事訴訟法上所
    謂認定被告犯罪事實之證據，係指足以認定被告確有犯罪行
    為之積極證據而言，苟積極證據不足為不利於被告事實之認
    定時，即應為有利於被告之認定，更不必有何有利之證據，
    最高法院 29年上字第3105號及30年上字第816號判例足資參
    照。
二、關於推廣協會之被告卯○○、玄○○、巳○○部份：
  (一)公訴意旨略以：
    卯○○係中華民國紙包裝食品推廣協會（下稱推廣協會）之
    祕書長，負責該會之實際業務，玄○○係該會回收管理組之
    組長，巳○○為該組之專員；茲因推廣協會於民國84年08月
    間受統一實業股份有限公司等60餘家製造鋁箔包、紙盒包裝
    製造、使用業廠商之委託，負責處理有關各該鋁箔包、紙盒
    包裝之回收業務，製造鋁箔包、紙盒包裝業者則支付每公斤
    回收之Ｈ○○○、紙盒新臺幣（下同）九元之處理費用。推
    廣協會又與前承作回收業務之上宜環保工程有限公司簽約，
    由該公司擔任推廣協會回收業務之管理顧問，處理有關上開
    回收之相關業務，彼等均係為他人處理事務之人。又依有關
    規定推廣協會與各該回收商簽訂回收契約前，應先行審核回
    收商是否具備(一)營利事業登記證(二)Ｈ○○○、紙盒之貯存場
    地(三)壓縮打包設備(四)繳交再生廠之能力（即Ｈ○○○、紙盒
    認購證明書），再將有關文件送推廣協會核定，而依該回收
    契約之規定，回收商於出貨前一天中午12時前，應將出貨單
    傳真予推廣協會、環保署、當地環保局及上宜公司，出貨後
    請款時，須由回收商開具發票檢具丁○○○○○○○給推廣
    協會，由推廣協會彙整統計無訛後以每公斤九元之價格核發
    補助款予各該回收商。詎卯○○、玄○○、巳○○等人竟共
    同基於概括之犯意聯絡，意圖為第三人不法之利益，於審核
    上揭相關文件時，明知附表所示之回收廠商或於簽約時即不
    具備回收條件，或於出貨憑證、地磅傳票上記載不實，仍予
    以簽署、確認、轉交、核發，使各該回收商詐得回收補助款
    而連續為違背其任務之行為，並將各該不實之回收紀錄登載
    於業務上所作成之回收率轉呈行政院環境保護署，足以生損
    害於上開委託回收之製造、使用鋁箔包、紙盒業者及有關公
    眾對於回收率認知之正確性。因認被告卯○○、玄○○、巳
    ○○涉犯刑法第342條第1項背信及第216條、第215條行使業
    務上登載不實文書等罪嫌。
  (二)起訴論據：
    公訴人認被告卯○○、玄○○、巳○○涉犯上開罪嫌，無非
    以推廣協會與上晴、元盛公司間簽約時，有以非上晴、元盛
    公司負責人蔡嘉慶、陳淑惠名義簽約，志成五金行未與推廣
    協會簽約卻曾請款，洛京公司沒有壓縮設備卻出貨，上宜公
    司與負責運送之南全公司間係借牌關係，及上晴、元盛、臺
    力寶公司實際出貨量遠低於向推廣協會請款數量，並有與上
    晴、元盛公司簽立之合約書、上宜公司與南全公司間運費攤
    還表、回收商出貨統計表、丁○○○○○○○等件可證等情
    為其主要論據。
  (三)被告卯○○、玄○○、巳○○之供述與辯解：
    訊據被告卯○○等三人均堅決否認有背信及行使業務上登載
    不實文書等行為，辯以在渠等任職前，推廣協會即與附表所
    示之回收商與簽約，且政府為鼓勵回收，環保署曾以公文表
    示推廣協會可先與之簽約，再輔助回收商取得清除處理機購
    許可證照等語。(1)被告卯○○另辯稱：伊所擔任之秘書長乙
    職，並不負責審核如附表所示回收商有無與推廣協會簽約及
    是否具有儲存場及壓縮打包設備等回收條件，且相關出貨憑
    證、地磅傳票係「回收管理組」負責，亦不會經過伊審核或
    簽署確認；(2)被告玄○○另辯稱：相關出貨憑證、地磅傳票
    由上宜公司彙整後，送交回收管理組審核報表和單據是否相
    符，審核完後才送交由會計單位發款，而回收率係以委託推
    廣協會業者所陳報之營業量為分母，上宜公司彙總之回收量
    為分子所計算，壓縮打包機補貼部分，協會下設鋁箔包及紙
    盒包二委員會，伊等是根據鋁箔包委員會審議決議結果補助
    廠商，伊等只是執行並沒有違法；(3)被告巳○○另辯稱：伊
    工作內容為資料彙整，並不負責審核相關回收契約及回收商
    資格，每月上宜公司傳真之丁○○○○○○○與出貨通知書
    ，伊等會作確認動作，因協會人手有限，才委託上宜公司執
    行業務，伊等係以回收廠為稽核要點，不定時前往稽核，且
    伊看完相關資料後即在申報資料上簽名，相關發款情形則由
    會計單位處理，伊僅在前述上宜公司所提出彙整表上蓋章，
    並未有在丁○○○○○○○上簽名蓋章之情形等語。
  (四)本院判斷之依據及理由：
  1.推廣協會委託上宜公司處理相關回收業務，及與各回收商簽
    約時，被告卯○○三人尚未任職：
    查使用紙包裝及鋁箔包之食品業者為響應政府回收政策，於
    83年底籌組回收之共同組織，最初成立「無菌包裝食品推廣
    協會籌備會」，後改稱為「中華民國紙包裝食品推廣協會籌
    備處」，迨至84年06月28日始共同以加入會員之方式，正式
    成立推廣協會。籌備會成立之初，因所有業者均無從事回收
    業務之經驗，遂共同決議委由上宜公司承作回收業務，有無
    菌紙包裝業界代表83年12月10日會議記錄影本一份（被證02
    ）為憑，嗣並於84年02月間與24家回收商簽約（見本院卷(二)
    第247 頁），推廣協會成立後，該會之理事會仍決議逐年與
    上宜公司簽約，委託上宜公司負責回收點、網路佈設、回收
    業者審核、招募、管理及管制聯單及品質檢驗等監督回收商
    回收作業之事項，有卷附推廣協會與上宜公司所簽訂84年迄
    86年間三份回收清除管理合約（被證03至05）之第3條第1項
    約定可參，嗣並於84年9月3日與37家回收商簽約（見本院卷
    (二)第248 頁，其中包括自籌備會期間即開始合作之20餘家廠
    商）。而本件被告卯○○三人均係84年9月8日始任職於推廣
    協會，有勞工保險卡影本三份（被證17）在卷為憑，則於推
    廣協會將相關審核工作委由上宜公司處理並覓得各該回收商
    與之簽約之時間，被告卯○○三人既尚未任職於推廣協會，
    自難認渠等有公訴人所指，於訂約前，未盡審核各該回收商
    是否已具備回收條件之背信行為。
  2.況推廣協會與回收商簽約時，並不必然受限於已有貯存場及
    壓縮打包設備：
    (1)按環保署最初之政策在於鼓勵回收制度之建立，因此在回
    收制度草創初期，乃以支付每公斤回收之Ｈ○○○、廢紙盒
    九元處理費用之優渥價格（按：在此有利可圖之情況下，亦
    因而造成本案後述之回收商以低價買入回收物品，再向推廣
    協會請款，從中賺取差價，及無壓縮打包設備之回收商將回
    收物品載至其他有該設備之公司處理後向推廣協會請款，及
    原本應擔任管理監督之上宜公司，卻利用其他回收商名義出
    貨請款等悖離政策原意之情形出現），暨雖明知部分回收商
    或處理廠並未具備回收處理之資格，仍未強制要求其必須具
    備各項相關證照，以免造成市場進入障礙，致影響回收業務
    之推動。直至84年底，環保署均未強制要求各回收商必須取
    得各項證照，此觀諸環保署於84年12月04日發函給協會之函
    件中，曾請推廣協會輔導相關廠商儘速取得清除、處理機構
    之許可證明（被證21）即明。
    (2)本件關於推廣協會是否必限於已有貯存場、壓縮打包設備
    之回收商始得與之簽約乙事，並未見約定於推廣協會與各該
    回收商所簽立之鋁箔包容器回收清除委託合約書中，有各該
    合約書影本各乙份附卷可稽；且觀之推廣協會與各該回收商
    簽約後，尚有以「計算回收量達一定標準」即撥給款項作為
    補助各該回收商購置壓縮機等方式，有85年06月10日推廣協
    會與上宜公司間之例行會議記錄影本乙份在卷可參（按：此
    亦造成本案後述回收商為達此標準以獲補助，而有彼此相互
    調貨，或因貨量數額較少為節省運費，而併裝成一車過磅請
    款，再計算轉匯之情形出現），況如附表所示回收商中，公
    訴人僅指明其中上晴公司、洛京公司、志成五金行部分並無
    貯存場及壓縮打包設備，其餘回收商有何未具備回收條件之
    情形，並未見公訴人具體指明。足見被告卯○○、玄○○供
    稱：推廣協會在盡量輔導相關回收業者符合環保署相關規定
    之目的下，並非於簽約時即限定回收商須具備此條件，而係
    希望輔導其等能符合各該條件等語，並非虛妄。
  3.補助回收商購置壓縮設備乙事，非被告等所能決定：
    另公訴人指訴之補貼回收商購買壓縮機乙事，係由推廣協會
    下設之「鋁箔包委員會」於84年12月15日會議中決議通過補
    助名單及方式，並非被告等三人所得決定之事項，有卷附推
    廣協會鋁箔包暨紙盒包委員會上開期日聯席會議記錄影本乙
    份（被證24）可考。被告等受僱於協會，遵循委員會之決議
    而執行職務，實難認有何不法圖利廠商之意圖及行為。公訴
    人於上訴理由中仍指：被告等更以「回收量達一定標準者」
    即撥款補助各回收商購買壓縮機，鼓勵各回收商購置相關設
    備為藉口，圖利各回收商損害推廣協會之利益云云，尚非可
    採。
  4.難認被告三人係明知各該地磅單、收貨憑證所載內容不實，
    卻仍據以製作登載於各該計算回收率及核發補助款等業務上
    所掌文書並據以行使：
    其次(1)關於如附表所示26家回收商所登載之丁○○○○○○
    ○，雖係經處理公司即國裕實業股份有限公司、臺灣水泥股
    份有限公司、正隆股份有限公司及回收管理單位即上宜公司
    先後蓋章確認後即送交推廣協會，惟被告巳○○已供明：伊
    僅係就所載資料於之前出貨時所發出傳真為核對彙整，並無
    在單據或憑證上簽名蓋章，核與卷附各該收貨憑證、地磅單
    等，其上並無任何須經推廣協會承辦或主管人員予以註記或
    簽署之情相符，自可採信。(2)又觀諸前述推廣協會與上宜公
    司所約定回收清除管理合約第3條第3項約定內容，推廣協會
    顯已就相關回收、清運流程及管制聯單之管理事務均委由上
    宜公司執行，而非由推廣協會自行派員從事清運過程全部稽
    核工作。(3)且推廣協會因經費限制，聘僱之工作人員包括被
    告三人，全部亦共僅六名（即秘書長1人、回收管理組2人、
    宣導組2人、財務行政組1人，此有卷附推廣協會組織圖〈被
    證06〉可參）。以回收管理組僅止被告玄○○（組長）及巳
    ○○（組員）二人，卻負責會務工作及所有食品業者每年數
    量龐大之包裝容器回收（參被證7至8所示之85年度廢紙盒、
    Ｈ○○○回收量統計表），事實上自無可能以逐車全程監督
    之方式查核回收作業，是被告巳○○辯稱，此部份只能委託
    管理之上宜公司代為負責查驗工作，伊等僅不定時前往查核
    以防止弊端等情，應堪信實，且與證人張廷綦證稱：僅曾在
    處理廠見過推廣協會所指派人員有在旁照相等語及同案被告
    潘伯境供稱：推廣協會係不定期派人前往抽檢等情，均相一
    致。據此，被告卯○○三人是否能逐筆審核並發覺各該收貨
    憑證登載內容與實情不相符，進而據以製作登載於各該計算
    回收率及核發補助款等業務上所掌文書，要非無疑。況觀諸
    本案偵查卷所附地磅單及傳票之日期，部分乃為被告等到職
    前之日期，被告更無可能對該等資料進行查核。
  5.綜上，據檢察官所舉及卷內證據，顯難認被告卯○○三人有
    何公訴人指訴之犯罪行為，上訴理由仍援引原審提呈之證據
    ，顯無可採，此外，本院復查無其他被告犯罪之積極證據，
    自應依法為被告無罪之諭知。
三、關於上宜公司之被告潘力揚、酉○○、潘伯境、癸○○、Ｅ
    ○○；及回收商被告Ｂ○○、戌○○、未○○、乙○○等九
    人部份：
  (一)公訴意旨略以：
    潘力揚係上宜公司總經理，酉○○係該公司會計，Ｊ○○、
    Ｅ○○、癸○○均係該公司職員。上宜公司受推廣協會委託
    管理回收Ｈ○○○、紙盒業務，並依數量每公斤向推廣協會
    收取二元五角之管理費用，為為他人處理事務之人。回收商
    出貨時，均須經上宜公司同意，由上宜公司指派貨車或回收
    商自行雇車載運Ｈ○○○及紙盒後，回收商在上宜公司出具
    之收貨憑證上，填寫重量及運貨司機簽名記載車號後，送至
    上宜簽約之處理廠如臺灣水泥股份有限公司小港紙廠等處理
    。上宜公司再將地磅單寄交回收商，回收商依地磅單之數量
    開立統一發票，以每公斤九元之額數向推廣協會請領回收補
    助款。(1)詎Ｉ○○明知「上晴」廢棄物處理公司於85年前無
    任何回收設備及營業場所係空頭公司，其於83年12月間以十
    萬元購入並無任何回收設備，仍以陳建晴為登記負責人，並
    取走該公司之大小章，偽造地磅單、出貨憑證及發票等，持
    向推廣協會詐領回收款。嗣由Ｂ○○為負責人後，仍與曾某
    共謀，以少報多，偽造前開單據並由Ｂ○○配合開立不實發
    票向推廣協會詐領回收補助款，Ｂ○○則扣除自己實際出貨
    量，其餘匯入Ｉ○○或酉○○所指定之陽明山信用合作社Ｉ
    ○○之子潘彥瑞之帳戶。又明知「洛京」廢棄物處理事業有
    限公司無回收儲存場地，竟與負責人戌○○共謀，利用該公
    司名義出貨，偽造地磅單、出貨憑證，戌○○並同意Ｉ○○
    等人可自行至郭某所委託之會計師開立發票，復以該公司名
    義設立銀行帳戶，供Ｉ○○以偽造之單據、發票向推廣協會
    詐領款項後直接匯入。另明知「志成五金行」（負責人為秦
    黃盡）根本無回收設備亦非簽約商，竟偽造該五金行之大小
    章及地磅傳票、收貨憑證向推廣協會詐領回收補助款。又明
    知「元盛」環保工程有限公司係其實際負責運作，及該公司
    每月僅出貨約10公噸，竟將該公司外務員未○○列為負責人
    ，並利用未○○所交付之印章，以少報多，偽造不實之地磅
    單、出貨憑證及發票，每月向推廣協會詐得約70公噸之回收
    補助費。又以相同之手法，將乙○○登記為「臺力寶」資源
    回收有限公司之負責人，而該公司所有帳目均由酉○○所製
    作，利用該公司名義出貨，偽造地磅單、出貨憑證，向推廣
    協會詐領回收補助款。(2)酉○○則明知前述單據不實，仍依
    Ｉ○○之指示，製作報表將上開虛偽之事項登載於業務上所
    載之文書，並傳真指示各回收商將款項扣除稅金匯入前揭Ｉ
    ○○或潘彥瑞之帳戶。(3)Ｊ○○、癸○○、Ｅ○○分別職司
    驗貨、製作地磅單、出貨憑證、製作月報表等職務，其等明
    知上開單據不實，包括直接由Ｉ○○交給之出貨憑證及在僅
    蓋回收商大小章之出貨憑證上偽造數量、載運貨車車號等，
    仍予登載於業務上所製作之文書均足以生損害於上開委託回
    收之製造、使用鋁箔包、紙盒業者，及有關公眾對於回收率
    認知之正確性及稅捐機關對核課稅捐之正確性。因認被告潘
    力揚等九人涉犯刑法第216條、第215條行使業務上登載不實
    文書，第339條第1項詐欺取財，及違反商業會計法第71條第
    1款填製不實會計憑證罪嫌。
  (二)起訴論據：
    公訴人認(1)上宜公司被告潘力揚等五人涉犯前開罪嫌，無非
    以潘力揚有成立臺力寶公司、元盛公司作為空頭回收公司，
    或以向南全公司借牌方式冒領回收補助款，並經回收商將假
    出貨所冒領之金額匯至潘力揚指定帳戶之行為，業據酉○○
    供述在卷，潘伯境、癸○○自承分別有前往上晴、元盛、臺
    力寶公司等回收商處驗貨，卻仍以超過驗貨所知數額之地磅
    單、收貨憑證製作月報表，癸○○且自承曾持空白收貨憑證
    交予回收商在其上蓋章，Ｅ○○供承有載運臺力寶公司之貨
    品給長運廢棄物處理公司，酉○○供承有依潘力揚指示製作
    帳目、保管南全公司發票、存摺及通知回收商將款項匯入指
    定帳戶，並有臺力寶、元盛等回收商及南全公司帳冊、財稅
    資料、存證信函、臺力寶董事及股東名單，同業往來明細表
    、匯款通知單、潘伯境陽明信用合作社帳戶存摺明細、潘力
    揚華南銀行存摺明細、上宜公司上海銀行帳戶對帳明細表、
    回收管理成本分析、85年回收商出貨統計表、83年12月至85
    年12月Ｈ○○○、廢紙盒包回收量、回收率及處理量申報資
    料、月報表、季報表等件）可證為其主要論據。(2)認回收商
    被告Ｂ○○、乙○○、戌○○、未○○涉等四人涉犯前開罪
    嫌，無非以潘力揚供稱85年初上晴公司並無設備及營業場所
    ，Ｂ○○自承該公司實際出貨量與請款者不符，乙○○自承
    臺力寶公司實際負責人為潘力揚，且該公司相關會計事務、
    回收管理成本分析等均由上宜公司會計酉○○製作，戌○○
    自承有同意潘力揚使用洛京公司名義出貨，並交付洛京公司
    名義之帳戶供潘力揚使用，未○○曾供述潘力揚為該公司實
    際負責人，及元盛公司每月回收之數量低於潘力揚以元盛公
    司名義請款之出貨數量，並有85年同業往來明細表，上宜上
    海商業銀行帳戶對帳明細表，潘伯境陽信合作社帳戶存摺明
    細，潘力揚華南銀行帳戶存摺明細，臺力寶、元盛公司零用
    金往來資料，回收管理成本分析表，推廣協會與臺力寶公司
    、洛京公司、上晴公司之合約書，案外人潘彥妃華南銀行存
    摺明細，83年12月至85年12月Ｈ○○○、廢紙盒包回收量、
    回收率及處理量申報資料、月報表、季報表等件可證等情為
    其主要論據。
  (三)被告潘力揚等九人之供述及辯解：
    訊據被告潘力揚等九人，均堅決否認上開犯行，(1)被告酉○
    ○辯稱：伊擔任上宜公司會計，係根據業務部門提供之出貨
    月報表資料，製作表冊，並通知回收商開立抬頭為推廣協會
    之統一發票，彙整後向推廣協會請款，至於前開出貨資料是
    否真實，伊並無法得知，另推廣協會係直接匯款予回收商，
    為何有些回收商將所取得部分款項又匯至潘伯境帳戶內，伊
    並不知道等語。(2)被告癸○○辯稱：伊僅係上宜公司僱用之
    工讀生，負責在國裕公司接貨、驗貨、會磅等業務，伊在場
    係為監督回收商過磅之重量是否與在處理廠現場過磅重量相
    符，並非所有送至國裕公司貨物均由伊接貨、驗貨、會磅，
    過磅後伊負責將處理廠所取得之地磅單及載貨司機帶來之出
    貨憑證交回上宜公司，地磅單在處理廠取得時已記載重量，
    不知道是何人所寫，出貨憑證則因顧及與處理廠秤量誤差緣
    故，後來其上均不記載重量，伊所監督過程中重量均與記載
    相符，其餘事務均非伊處理範圍，相關流程伊亦不清楚，伊
    在職期間，並沒有與臺力寶公司接觸過等語。(3)被告Ｅ○○
    辯稱：伊任職於上宜公司，工作內容係推廣Ｈ○○○的回收
    點等事務及為回收商與推廣協會處理回收等相關溝通工作，
    並未處理地磅單、收貨憑證或發票等文件之登載，亦未曾經
    手相關文件，對各該文件內容是否真實更無從知道等語。(4)
    被告潘伯境辯稱：伊係上宜公司負責前往回收商、處理廠抽
    驗人員，回收商出貨前三天會傳真給伊，由伊傳真至縣市環
    保局、省環保處及安排車輛前往載貨，約隔十日或半個月，
    伊再至處理廠蒐集丁○○○○○○○，因須安排車輛載貨事
    宜，伊無法每家回收商、處理廠均前往驗貨，而係以不定時
    抽檢方式，但伊未見過過磅或登載不實之情形，關於發票、
    地磅傳票、收貨憑證等文件非伊所負責，伊亦無須在該單據
    上做註記或蓋章，遇有車牌號碼忘記時曾幫忙填寫，伊所蒐
    集丁○○○○○○○不可能有遭人更改或不實之情況發生等
    語。(5)被告Ｂ○○辯稱：伊於85年01月起至86年底擔任上晴
    公司負責人，該公司確有回收Ｈ○○○及紙盒包等再據以每
    月向推廣協會請款，出貨前會填寫收貨憑證，但重量部分因
    以處理廠所秤量數值為準，故未記載重量，迨月初由上宜公
    司將上一個月以處理廠秤量且登載完成之單據連同彙整總重
    量之資料寄回後，伊再根據所載重量開立發票寄回上宜公司
    代為向推廣協會請款，惟請款內容因尚包括潘力揚委託借用
    上晴公司名義出貨部分，所以部分與上晴公司本身實際出貨
    之數量不符，但並無以少報多之情形等語。(6)被告乙○○辯
    稱：因伊有環保署乙級技術人員執照，始由伊擔任臺力寶公
    司名義負責人，實際負責人為潘力揚，在伊擔任負責人前臺
    力寶公司即與推廣協會簽約，其間均有提出Ｈ○○○、廢紙
    盒包等物向推廣協會請款，伊有負責填寫收貨憑證，僅寫明
    公司名稱、地址、處理廠地址等資料，毋須填載出貨重量，
    公司相關統一發票係由上宜公司會計酉○○填載，伊係向臺
    力寶公司支領薪資，相關向推廣協會請款情形，伊並不清楚
    等語。(7)被告戌○○辯稱：伊所經營之洛京公司曾與推廣協
    會簽約且實際上均有出貨，貨源係來自伊公司自行設置之回
    收點，84年12月間至86年01月間出貨方式，係因該公司同意
    承作時所得知之賣價，與事後潘力揚所願意給付之數額不同
    伊公司不願繼續承作，又因上宜公司臨時找不到其他回收商
    處理，伊公司才同意由上宜公司借用伊公司名義處理回收事
    務，均由上宜公司之潘力揚自行派車至各佈設回收點收貨，
    故相關丁○○○○○○○、統一發票並未經伊公司填載，應
    係由上宜公司所填載，伊不知道所載內容是否實在，且上宜
    公司係直接至伊公司所委託之會計師事務所開立洛京公司名
    義之發票，由上宜公司依一般程序向推廣協會請款，經推廣
    協會將款項匯入伊所開立而交付潘力揚使用之洛京公司帳戶
    內，對相關款項及發票開立情形伊均不知情等語。(8)被告未
    ○○辯稱：係潘力揚要伊擔任元盛公司負責人，伊亦有負責
    該公司相關業務執行，該公司確有實際從事廢棄物回收業務
    ，出貨時均有填寫地磅單、出貨憑證等資料再傳真給上宜公
    司，上宜公司會派車將貨品載往處理廠，製作統一發票等則
    由公司會計周杏研負責，推廣協會撥付之款項如何處理伊並
    不知道，但伊處理業務工作所以知道元盛公司確實有出如各
    該地磅單、收貨憑證所載數量之貨品等語。(9)被告潘力揚辯
    稱：伊擔任總經理之上宜公司，並未利用人頭公司建立回收
    點以請款，亦未以少報多，回收商付款給伊有些係作為購買
    機器、設備、建廠房、整理場地等款項，伊向案外人陳建晴
    買得上晴公司後，即由Ｂ○○經營，上宜公司實際上均有派
    車至洛京公司所佈設回收點回收，亦有請兩、三家公司如元
    盛、上晴等公司代作打包工作，再以洛京公司名義送往處理
    廠，伊並未與Ｂ○○及洛京公司戌○○，共同以少報多或偽
    造填載不實文件向推廣協會詐領補助款，一般處理流程係由
    處理廠將地磅單交付司機，出貨憑證則由司機再帶回由上宜
    公司彙整，經上宜公司於月初把總表、丁○○○○○○○寄
    交回收商，但亦有司機未帶出貨憑證至處理廠而事後補件之
    情形。伊已不記得84、85年間有無使用志成五金行大小章蓋
    用在地磅傳票、出貨憑證上，但伊並未以志成五金行名義向
    推廣協會請領回收款項；另元盛公司伊未實際負責運作，該
    公司在84、85年間大約都有出貨50噸上下，出貨也是由上宜
    公司委託貨運行派車，元盛公司的地磅單是處理廠所開立，
    收貨憑證則係元盛公司所開立後交給司機，由上宜公司每月
    彙整製作總表後，會連同出貨憑證、磅單交給各回收商，由
    回收商再開發票寄交上宜公司，上宜公司審核無誤後即送交
    推廣協會請款，當初登載審核過程中未注意到一些處理程序
    問題而發生錯誤並非故意，此應只是行政作業錯誤問題，伊
    並無任何背信、行使業務上登載不實文書或填製不實商業會
    計憑證行為等語。
  (四)本院判斷之理由及依據：
  1.被告酉○○部分：
    據證人陳壢生（84年4月起至85年4月間，擔任上宜公司業務
    經理）所結證：「伊係在收到回收商出貨並蓋章後所寄交之
    收貨憑證等資料後，由伊每月彙整製作一式三或四份之月報
    表以送交推廣協會請款使用，而相關月報表製作完畢即直接
    交付與上宜公司老闆即被告潘力揚，且相關地磅單、收貨憑
    證亦不須交給擔任會計之被告酉○○做任何帳務處理」等語
    ，核與被告酉○○所辯稱：伊係根據業務部門提供之出貨月
    報表資料製作表冊，並通知回收商開立抬頭為推廣協會之統
    一發票，彙整後向推廣協會請款等語，及被告潘力揚供稱酉
    ○○係依伊指示處理相關會計事務等情相符。以被告酉○○
    係事後，依據公司其他員工（即後述之被告潘伯境）所製作
    之月報表資料，製成表冊及代回收商轉交統一發票以向推廣
    協會請款之業務內容，殊難認被告酉○○對各該地磅單、收
    貨憑證上所載與實情是否相符乙事，能予以審核而得知所載
    內容為不實之可能。另被告酉○○固供承有製作同業明細往
    來表及通知回收商匯款入被告潘伯境陽信合作社帳戶等事實
    ，惟被告潘力揚已供稱：「該同業往來明細表係其為使各該
    回收商達到出貨總量標準，代各該回收商調貨並計算代收代
    付數額後，通知回收商匯款給伊之明細資料」，核與被告即
    所示各該回收商負責人黃○○、楊國楨、宇○○、Ｃ○○、
    戊○○、辰○○、甲○○、己○○、Ｎ○○、辛○○、寅○
    ○等人供述，確實有另向上宜公司或上宜公司所代為尋找之
    其他回收商以較低價購買回收物後，再持以依約載往推廣協
    會所指定之處理廠而據以請款等情相符（詳參前文貳、二(四)
    2.所述），應堪信實。姑且不論回收商以代調貨方式取得回
    收物，是否嚴重悖離環保署之鼓勵回收政策，然僅以推廣協
    會與各該回收商所簽立之契約內容中，並無限制回收商僅能
    以自行設置回收點所取得者，始得向協會請款之情形而言，
    尚難遽指為違法或違約，公訴人憑此同業明細往來表及回收
    商有匯款至潘伯境陽信合作社帳戶，逕行臆測各該回收商實
    際並無出貨，僅係在地磅單、收貨憑證上不實填載高於實際
    運送數量而向推廣協會詐領款項，尚嫌武斷。綜上，被告酉
    ○○之職掌既未直接依據各該地磅單、收貨憑證而製作相關
    數量統計月報表之工作，且前述上宜公司與回收商間調貨往
    來所製作之同業往來明細表等文件，公訴人亦未提出有何登
    載不實之積極證據，況且，被告酉○○亦僅受潘力揚指示交
    辦，並未參與實際出貨事務及得聞相關匯款緣由，自亦難謂
    其有何填製不實會計憑證之行為。至上訴理由質疑：被告酉
    ○○已在警詢、偵查中坦承依被告潘力揚之指示製作帳目，
    原判決採信證人陳壢生之證詞，認為被告酉○○不須從事任
    何帳務處理云云，然酉○○既為上宜公司會計，又不需為任
    何帳務理處，則酉○○究係從事何種業務？原審未細繹此理
    ，輕信證人陳壢生證詞，率為被告酉○○有利之認定云云。
    惟查證人陳壢生上開證詞，係證稱「相關地磅單、收貨憑證
    」不須交給擔任會計之被告酉○○做任何帳務處理，而非指
    酉○○不須從事任何帳務處理，上訴理由顯未詳察而有所混
    淆，又按公司會計一般僅負責公司開支及稅捐等有關帳冊之
    記載、製作暨申報，上開之地磅單與收貨憑證既非上宜公司
    之開支項目，則證人陳壢生證稱不須交付會計酉○○做任何
    帳務處理，尚與常情無違，至被告酉○○另依潘力揚指示，
    按月製作各回收商出貨明細等帳目代各回收商向推廣協會請
    款，並通知回收商匯款至何帳戶，要係另一問題，自難憑此
    遽指證人陳壢生所證之言不可信。
  2.被告癸○○部分：
    被告癸○○在上宜公司係屬臨時工讀而非固定員工乙情，除
    經被告潘力揚供明在卷，並據證人陳壢生於原審證述：被告
    癸○○僅係負責收取相關收貨憑證後交回上宜公司等語屬實
    ，足見被告癸○○辯稱：伊對上宜公司相關回收流程詳情並
    不知情等語，應屬可信。至被告癸○○雖曾供稱：臺力寶公
    司回收Ｈ○○○、紙盒包之帳目多非其所接之貨物，而係由
    被告潘力揚拿給伊作月報表之丁○○○○○○○等語，惟其
    亦迭次供稱在國裕公司所處理歷次回收物驗貨事宜，伊並非
    每次均在場；於本院準備程序中更明確陳稱：伊在職期間，
    並沒有與臺力寶公司接觸過等語，則其未在場參與驗貨之收
    貨憑證、地磅單上所載之內容是否不實，顯難僅憑被告癸○
    ○前開供述即為認定，而公訴人就此部分亦未提出有何不實
    之具體證據為佐。另其雖又供稱：曾依潘力揚指示以空白之
    收貨憑證資料交付回收商蓋印等情，惟被告潘力揚已供述：
    此係因相關請款數據登載有誤，才要求回收商交付空白之收
    貨憑證資料俾利修改等語，在其所述之空白憑證係在何時、
    以何方式使用等事實，均乏具體證據可明之情形下，自難徒
    憑臆測，即逕認上開被告癸○○持交回收商蓋用之空白收貨
    憑證確係為登載不實之用，況據被告癸○○所辯稱：其職務
    係在場監督回收商過磅之重量，是否與在處理廠現場過磅重
    量相符，地磅單在處理廠取得時已記載重量，不知道是何人
    所寫，過磅後其將司機帶來之出貨憑證及在處理廠所取得之
    地磅單交回上宜公司等情以觀，其並未處理地磅單、收貨憑
    證等文件之登載，亦難認其有何公訴人指訴之行使業務上登
    載不實行為。
  3.被告Ｅ○○部分：
    被告Ｅ○○在上宜公司，係負責尋找回收商及與回收商接洽
    等推廣業務，亦曾負責協調派車前往回收商處載送貨品等工
    作，業據被告Ｅ○○供明，並為被告潘力揚所是認。被告Ｅ
    ○○既係負責推廣回收商加入及與回收商洽談等工作，相關
    地磅單、收貨憑證之登載既不在其業務執掌範圍，已難認其
    有何業務上登載不實行為或足以知悉之情形；再被告Ｅ○○
    所供稱：曾派車由臺力寶公司將回收貨品運往長運公司，再
    以長運公司名義辦理出貨乙事，與前開被告潘力揚供稱上宜
    公司與回收商彼此間有互相調貨支援乙情相符，姑且不論其
    所辯稱：並不知如此處理之原因、目的為何，是否屬實，亦
    難認此有何行使業務登載不實之行為存在，更何況依其所供
    該地磅單、收貨憑證上所登載出貨情節亦確實存在，僅此調
    貨方式作法可議。公訴意旨援引上開供述，指稱出貨憑證係
    屬假造，已有不當，上訴理由更以「被告Ｅ○○與被告癸○
    ○、酉○○等人同處一辦公室，被告癸○○、酉○○既受潘
    力揚之命製作假報表，被告Ｅ○○豈會不知？」為由，逕推
    論被告Ｅ○○知情共謀，並有業務上登載不實行為，更屬無
    稽。
  4.被告潘伯境部分：
    被告潘伯境在上宜公司係負責前往處理廠、回收商處抽驗回
    收物品及調派車輛至回收商處載貨、整理月報表等工作，業
    據被告潘伯境供述在卷，並為被告潘力揚所是認，且被告潘
    伯境復供稱：其每月底彙整各處理廠處取得之地磅單、收貨
    憑證後，即依各筆所載計算後登載於月報表上，兩者並無不
    符等語，以被告潘伯境須負責抽驗之處理廠、回收商數目眾
    多，其並非唯一前往驗貨人員，實難認其對於每筆出貨是否
    實在（即各該地磅單、收貨憑證上所載內容是否屬實）等情
    均足以知悉，且在各該地磅單、收貨憑證均有經回收商、處
    理廠等單位簽名或蓋章，與一般貨物處理流程相同，且其上
    字跡亦均不同之情況下，亦難期被告潘伯境在收受前開地磅
    單、收貨憑證等資料為結算時，有進一步查知何筆屬不實登
    載之可能。上訴理由謂「被告潘伯境雖否認犯行，然其既負
    責上宜公司驗收回收Ｈ○○○、紙盒包事宜，而上宜公司回
    收之Ｈ○○○、紙盒包數量均有作假情形，業據被告癸○○
    坦承不諱，則被告潘伯境焉有不知之理？況且，被告潘伯境
    更將其陽明山信用合作社帳戶供其父即被告潘力揚使用，方
    便各回收商將溢領之款項匯回給被告潘力揚，渠之辯解，毫
    無可採」云云。惟被告癸○○並未供認地磅單、收貨憑證有
    假造情形，此部份公訴人係有所誤會，已詳如前述，自難憑
    此推論被告潘伯境知情，又被告潘力揚與回收商間匯款之原
    因既有利用回收商之名義出貨請款後匯回，或代為調貨而匯
    入，在無積極證據下，尚難僅以此匯款之紀錄，即指相關之
    地磅單、收貨憑證均屬假造，更遑論進而認定被告潘伯境提
    供帳戶於其父潘力揚之行為應屬共謀。
  5.被告Ｂ○○部分：
    被告Ｂ○○係於85年01月24日始擔任上晴公司董事長，被告
    潘力揚在上晴公司所持有股數為一千股而多於被告Ｂ○○所
    持有五百股等事實，有公司執照影本及股東名冊影本各乙份
    可按，而上晴公司於85年01月後即設有貯存場等場地從事回
    收物經營，除據被告潘力揚供述在卷外，上宜公司負責與回
    收商接洽之被告Ｅ○○亦陳稱：伊曾前往上晴公司，並見到
    該處有場地設備等語，此外尚有壓縮打包機（見被上證一照
    片）及載運Ｈ○○○、紙盒包之小貨車二台（車號為WP-850
    8、F6-4427，見被上證二、四照片）等設備可證，倘被告Ｂ
    ○○所經營之上晴公司未從事回收Ｈ○○○、紙盒包等業務
    ，則上晴公司於85年間又何須有貯存回收物之場所及添購打
    包機、小貨車等設備之必要？足見上晴公司應有從事回收物
    品業務之能力。公訴人不察，於上訴理由中率爾推測被告Ｂ
    ○○所經營之上晴公司未實際回收Ｈ○○○、紙盒包，實屬
    無據。次查，有關上晴公司回收Ｈ○○○、紙盒包等及向推
    廣協會領款程序，係由上晴公司於每次出貨前填寫收貨憑證
    ，但重量部分因係以處理廠所秤量數值為準，故未記載重量
    ，由上宜公司派車載送，迨月初由上宜公司將上一個月以處
    理廠秤量且登載完成之單據連同彙整總重量之資料寄回上晴
    公司後，上晴公司再根據所載重量開立發票寄回上宜公司，
    由上宜公司代為向推廣協會請款，款項則直接匯入上晴公司
    帳戶內，惟請款內容尚包括被告潘力揚「委託借用」上晴公
    司名義出貨部分，故部分與上晴公司本身實際出貨之數量不
    符，但並無以少報多之情形，業據被告Ｂ○○供明，核與被
    告潘力揚所供稱：曾以上晴公司名義出貨，據以向推廣協會
    請款後，再按其所出貨之數量扣除上晴公司所應繳付之稅款
    後，要求上晴公司匯回該部分出貨款項等情一致，並有扣案
    之同業往來明細表、被告潘伯境陽明信用合作社存摺各一份
    附卷可參，姑且不論原本應擔任管理監督之上宜公司，卻利
    用回收商上晴公司之名義出貨請款，是否可議，僅以上晴公
    司與推廣協會間之契約中，關於上晴公司得據以請款之出貨
    來源並未設有上晴公司須自行回收之限制，公訴及上訴意旨
    在無其他積極證據為佐之情形下，僅以該二公司間有匯款往
    來情形，即謂實際上並無如此數量貨物出貨，係二人共謀，
    以少報多向推廣協會詐領回收款項，顯屬武斷。再有關上晴
    公司之財務資料、帳冊、存摺等物一向均置放於上晴公司內
    ，且被告Ｂ○○亦未任由潘力揚擅自將上晴公司向協會領得
    之款項匯入潘伯境之帳戶中，公訴人就上開主張未予證明，
    即欲以此論斷被告Ｂ○○涉有犯罪，亦嫌草率。證人陳壢生
    （84年4月迄85年4月擔任上宜公司業務經理）雖曾證稱：伊
    依據回收商所交付之地磅單、收貨憑證製作月報表時，關於
    上晴公司部分均有出貨、進貨紀錄，惟其亦稱所載內容實際
    上有無出貨、進貨，伊並不知道，伊僅係依據晴公司之負責
    人曾經變更而自行推測變更後之被告Ｂ○○僅係人頭等語，
    自亦難以此證人陳壢生之臆測陳述，即得為不利被告Ｂ○○
    之認定。至各該以上晴公司名義出賣回收貨品而向推廣協會
    領取款項部分，關於係被告潘力揚另行調貨而以上晴公司名
    義出貨之款項，既據被告Ｂ○○、潘力揚分別供稱結算時，
    均有扣除稅款留供上晴公司繳稅之用，且被告Ｂ○○均有開
    立發票向推廣協會領款之方式，上晴公司就該公司本身出貨
    所得款項，連同被告潘力揚借用該公司名義出貨而領款之部
    分，顯均有如數申報繳稅，亦難認被告Ｂ○○此有何逃漏稅
    捐之行為可言。
  6.被告乙○○部分：
    查任職於臺力寶公司之被告乙○○因具乙級技術人員執照，
    為使臺力寶公司合法經營始登記為負責人，該公司之實際負
    責人為被告潘力揚乙節，業據乙○○供明在卷。被告潘力揚
    亦供稱：臺力寶公司相關帳務係其指示上宜公司會計酉○○
    所製作，該公司大小章亦有存放於上宜公司等語，並有由被
    告酉○○所製作之臺力寶公司零用金往來資料、回收管理成
    本分析表等件可證，自堪信實。而被告乙○○復供稱：臺力
    寶公司確有貯存場及壓縮設備，並佈設有50餘個回收點而實
    際上從事回收業務，被告Ｅ○○亦供稱：曾將臺力寶公司所
    收集回收貨品載往長運公司，亦曾前往臺力寶公司代理驗貨
    事宜等語，足見臺力寶公司實際上確有依與推廣協會間約定
    出貨之情況。縱使此部份係被告潘力揚以自己實際經營之臺
    力寶公司與推廣協會簽約從事回收業務，有兼具管理公司及
    回收商地位恐無法落實監督管理之虞，然此要屬被告潘力揚
    有無違背與推廣協會間合約意旨之問題，究與上述文件所載
    有無實際出貨乙節屬二事，實難徒以該臺力寶公司實際負責
    人為被告潘力揚乙事，遽謂臺力寶公司出貨時所登載之地磅
    單、收貨憑證及後續請款所開立之發票等，有何內容登載不
    實之情形。再據被告乙○○供稱：臺力寶公司出貨之來源，
    亦有由被告潘力揚自他處取得之情形，並有同業往來明細表
    、臺力寶公司匯款入被告潘伯境陽明信用合作社帳戶之存摺
    明細表乙份為憑，但如前述，臺力寶公司與推廣協會間既無
    關於出貨來源必限於臺力寶公司自行回收之限制約定，且依
    被告潘力揚、Ｍ○○等人所述，回收商彼此間復時有調貨之
    情節，臺力寶公司與被告潘力揚間之款項往來亦非無故，在
    無積極證據可佐之情況下，僅憑此情即謂被告乙○○有以少
    報多並向推廣協會詐欺取財等行為，尚屬武斷。另關於被告
    潘力揚另行調貨，而以臺力寶公司名義出貨部分，既據被告
    乙○○、潘力揚分別供稱結算時，均有扣除稅款留供臺力寶
    公司繳稅之用，且均係以開立發票向推廣協會領款之方式，
    臺力寶公司就該公司本身出貨所得款項，連同被告潘力揚借
    用該公司名義出貨而領款之部分，顯均有如數申報繳稅，亦
    難認被告乙○○此有何逃漏稅捐之行為可言。又被告乙○○
    既係名義負責人，且亦供稱相關向推廣協會請款情形，其並
    不清楚，則上訴理由逕以臺力寶公司負責人乙○○對出貨之
    數量及請款數均不知悉乙情，即謂確有偽造出貨紀錄向推廣
    協會請款云云，顯不足採。
  7.被告戌○○部分：
    雖被告戌○○供稱：初始確有與推廣協會簽約並從事Ｈ○○
    ○回收業務之真意，係因事後不滿意上宜公司所提出回收價
    格才不願意繼續承作等語；被告潘力揚則供稱：當時原本欲
    指導洛京公司成為回收商，該公司並已與推廣協會簽約，後
    因該公司尋覓場地等條件無法達成，才協調由其他公司代收
    等語。二人對洛京公司與推廣協會簽約後又停止從事回收業
    務之「原因」供述有所歧異，惟參諸上宜公司職司與回收商
    接洽業務之被告Ｅ○○所供洛京公司在其到職後未久即停廠
    之情節，及被告戌○○自承：所開立之洛京公司帳戶事後即
    交由上宜公司使用乙節，均與上宜公司所製作之同業往來明
    細表暨相關款項匯入被告潘伯境陽明信用合作社帳戶所載者
    相符等情，足見相關以洛京公司名義出貨、請款等均係由上
    宜公司所處理，自亦難期被告戌○○對處理過程中所登載之
    地磅單、收貨憑證、統一發票等有無內容不實等情足以知悉
    。上訴理由徒憑洛京公司負責人被告戌○○對出貨之數量及
    請款數均不知悉，及將該公司財務資料、帳冊、存摺等物均
    交由被告潘力揚、酉○○保管，洛京公司與上宜公司間有資
    金往來之情事，在別無其他積極證據堪認該出貨不實之情形
    下，即遽行推測各該以洛京公司名義出貨之登載與實情不符
    ，自非可採。又推廣協會與回收商簽約時，並不必然受限於
    已有貯存場及壓縮打包設備，已如前述，公訴人所憑洛京公
    司初始並無壓縮機、打包機等設備乙節亦不足取。又被告戌
    ○○於辯護意旨中亦敘明：「本公司受託後即行開發與建置
    約240個回收點（協會留有存檔照片可為證），依其回收量
    及契約價格每公斤九元是可行的，遂才有簽約情事。簽約後
    因暫無壓縮機，故全數回收量運交上晴公司大寮廠壓縮打包
    ，嗣後上晴公司潘力揚先生告訴本公司交貨價格將降至四元
    左右（當時回收管理公司是掌控交貨價格的，交貨必須經其
    認證），本公司認為該價格無法反應回收清運成本，無法承
    作，故改由該公司接手回收清運工作。由於回收量係來自本
    公司建置之回收點，這是事實，並非無稽之談；簽約回收商
    之回收補貼取得係需依推廣協會及再生工廠規定之標準打包
    規格及品質才予收貨及發放，故回收商在未取得自有壓縮機
    之前，若願意分享部份打包費用委外打包清運，此係企業自
    由運作空間，並不構成有交貨品質之欺騙行為或其他不實情
    事」，足見在推廣協會以支付每公斤回收之Ｈ○○○、廢紙
    盒九元處理費用之優渥價格有利可圖，及回收量達一定標準
    即撥給補助購置壓縮機款項之情況下，因而造成本案許多悖
    離政策原意之情形出現，諸如低價買入回收物品再請款從中
    賺取差價，及無壓縮打包設備之回收商將回收物品載至其他
    有該設備之公司處理後，再向推廣協會請款，暨原本擔任管
    理監督之上宜公司，卻利用其他回收商名義出貨請款，代回
    收商調貨之情形出現。公訴人不察，在無其他積極證據佐證
    之情況下，遽以上宜公司與各回收商間有匯款之事實，即指
    相關之地磅單、收貨憑證均係假造，或係以少報多云云，自
    屬臆測之詞尚不足採。
  8.被告未○○部分：
    按證人周杏妍（斯時擔任元盛公司會計）於警詢時雖曾陳稱
    ：元盛公司當時零散回收之Ｈ○○○數量每月不超過一百公
    斤，該公司實際並未外設回收點，部分貨物進入該公司時係
    整粒打包好，伊平日只負責點收粒數，並未就此製作購買帳
    冊，各該貨物來源、出貨等事宜則由潘力揚掌握等語，惟其
    嗣於原審，已進一步補證稱：前所稱每月不超過一百公斤之
    數量，係指一般由撿拾Ｈ○○○者拿至元盛公司兜售之部分
    ，換言之，依證人周杏妍所述情節，僅足以說明元盛公司向
    推廣協會請款之貨物來源，除自行向撿拾業者零散買入者外
    ，亦有經壓縮打包完成之物品，至相關貨物來源及出貨等事
    宜均由潘力揚所掌握，此情並據證人賴增安（斯時擔任元盛
    公司科長）於原審為相同之證述，亦與被告未○○辯稱：元
    盛公司實際負責人為潘力揚，推廣協會撥付之款項如何處理
    伊並不知道等情相符。然此並不足以證明元盛公司即有以少
    報多之登載不實之行為，參諸證人陳國楨、張廷綦於原審均
    證稱：曾自元盛公司載送貨品前往處理廠等情，在無其他積
    極證據可佐之情況下，公訴意旨及上訴理由遽以：未○○為
    元盛公司名義負責人，且證人周杏妍亦證稱，元盛公司零散
    回收之Ｈ○○○數量每月不超過一百公斤，足見未○○明知
    且配合潘力揚以少報多向推廣協會詐領回收款項云云，似有
    誤會且屬無據。另證人周杏妍雖復證稱：伊亦曾隨車將貨物
    送往處理廠，並由伊在地磅單上秤量單位欄簽寫「周」字，
    並指稱關於卷附84年08月25日、處理廠為臺泥公司之地磅單
    ，秤量簽章欄中「周」字即係伊所簽名等語，及證人賴增安
    證稱：此種整車Ｈ○○○貨品載至公司後，尚有再予以區分
    為紙箔包、鋁箔包之程序，之後才運往處理廠等語，亦均無
    從由渠等之證述，即足證明元盛公司有以少報多之登載不實
    行為。
  9.被告潘力揚部分：
    (1)被告潘力揚所購買之「上晴」公司85年01月前，無回收設
    備、廠所，不足資為被告潘力揚背信或假造地磅單、收貨憑
    證之論據：
    經查，被告潘力揚於83年底或84年初曾以10餘萬元代價，向
    案外人陳建晴購買「上晴」公司，惟因手續等問題未立即辦
    理過戶，迄84年7月1日被告潘力揚即與案外人陳建晴約定，
    先將上晴公司之發票交由上宜公司使用，並將該公司大小章
    交付上宜公司所指派前來之案外人賴增安等情，業據證人陳
    建晴證述在卷，並有切結書影本一份附卷可稽（見警卷(一)第
    85頁）。雖被告潘力揚供承：伊所投資之上晴公司於85年01
    月前並無相關回收設備、場所而仍與推廣協會簽約，並據證
    人陳建晴證稱出賣當時確無相關設備存在，但上晴公司卻於
    84年9月3日即與推廣協會簽訂鋁箔包容器回收清除委託合約
    書，有該合約書影本一份在卷為憑。然推廣協會與回收商簽
    約時，並不必然受限於已有貯存場及壓縮打包設備，已如前
    述，且復未見約定於推廣協會與上晴公司甚至其餘回收商所
    簽立之鋁箔包容器回收清除委託合約書中，有各該合約書影
    本在卷可參，則自難以「上晴」公司無回收設備、廠所，即
    資為被告潘力揚背信或假造地磅單、收貨憑證之論據，同理
    公訴人以上宜公司審核回收商時，亦有令未具備貯存場、壓
    縮機等設備之「洛京」公司、「志成五金行」與推廣協會簽
    約之部分，自亦無從認有該當於背信罪責之情形。
    (2)有關以上晴公司、洛京公司、元盛公司、臺力寶公司之名
    義登載不實乙節：
    關於被告潘力揚有無分別與被告Ｂ○○、戌○○、未○○、
    乙○○共謀，以實際上未出貨卻假稱出貨，或以少報多之方
    式，據以登載各該不實內容於地磅單、收貨憑證之部分，如
    前述，既均難認被告Ｂ○○經營之上晴公司、被告乙○○擔
    任名義負責人之臺力寶公司，被告未○○擔任名義負責人之
    元盛公司，及被告戌○○經營之洛京公司有實際上未出貨卻
    為不實登載之情形，自亦難認被告潘力揚就之有何行使業務
    上登載不實、填製不實商業會計憑證等行為。
    (3)有關以「志成五金行」名義登載不實乙節：
    再者關於卷附志成五金行於83年12月15日起，至84年12月31
    日間，與推廣協會籌備處所簽立鋁箔包容器清除管理委託之
    合約書影本一份可按，固據證人即志成五金行負責人秦黃盡
    證稱：並非伊所簽立，並稱卷附回收商為志成五金行、日期
    84年06月19日地磅單、收貨憑證上所蓋用志成五金行及秦黃
    盡印文亦非伊所有等語。惟被告潘力揚係供稱：「伊並無
    以志成五金行名義向推廣協會請領回收補助款之情形，亦不
    記得曾否使用志成五金行大小章蓋用在地磅傳票、出貨憑證
    上」等語，且觀諸扣案之上宜公司所製作85年度同業往來明
    細表中，並未見關於志成五金行與上宜公司間有何貨物往來
    之紀錄，亦無關於上宜公司與志成五金行間有何向推廣協會
    領款後由上宜公司收受或匯給上宜公司之紀錄，有扣案之同
    業往來明細表二份（證物編號1-2、2-2），被告潘伯境陽明
    信用合作社帳戶存摺，被告潘力揚華南商業銀行帳戶、陽明
    信用合作社帳戶存摺，案外人潘彥妃華南商業銀行帳戶存摺
    ，上宜公司世華聯合商業銀行、上海商業儲蓄銀行存摺，被
    告酉○○華南商業銀行存摺等各一份（證物編號6-1至6-3、
    1-5、1-6）可稽，則實際並無任何資料堪認關於該志成五金
    行之合約書暨收貨憑證、地磅單等資料係被告潘力揚所簽寫
    或登載。加以，證人秦黃盡復證稱：伊於84年間以撿拾廢
    鐵維生，但同時亦有撿拾鋁箔物品再出賣與大盤回收商之情
    形，而觀諸卷附地磅單、收貨憑證上亦明顯有經處理廠及秤
    量單位不同承辦人過磅會簽之字跡，與前述一般回收物品送
    往處理廠之流程記載均相符，而其中關於交運司機欄之簽名
    部分，證人陳國楨雖證稱：其上關於陳建良之姓名並非其簽
    寫，但依其在原審審理中證述內容，其亦稱如果有其他單據
    未要求伊簽名，伊亦有未簽名之情形，與其餘證人即同為載
    貨司機之張廷綦、陳明輝等人證述內容參互以析，足見前開
    文件上關於司機欄之簽名並無嚴格限於司機本人親簽之處理
    流程，甚至亦有漏簽後由他人另行補記之情形，是前開地磅
    單、收貨憑證上所載時間，是否確有以志成五金行名義，將
    所示重量之回收物品送往國裕公司一事，頗值存疑。且被
    告潘力揚所經營之上宜公司因而在管理公司欄予以核章，縱
    使有對供應之回收商以志成五金行名義之部分未審查發覺有
    無遭他人冒用一事，如前述既無任何積極證據堪認此係被告
    潘力揚所為，自亦難認被告潘力揚對此係明知卻仍故意予以
    核章而有行使業務上登載不實文書之行為，遑論就志成五金
    行前述資料究竟有無提示及以何人名義等向推廣協會申領款
    項等具體情形，亦乏相關資料為進一步說明，實亦無從謂係
    被告潘力揚所為而有何詐欺取財之行為可言。
    (4)至於前述被告潘力揚亦自承有以自己實際經營之臺力寶公
    司或參與經營之上晴、元盛公司為回收商，而與推廣協會分
    別簽立前述鋁箔包容器清除管理委託合約書，被告酉○○且
    陳稱前述公司相關回收物所涉帳冊及請款資料，確有依潘力
    揚指示由其製作，以潘力揚所經營之上宜公司又係受推廣協
    會委託管理、審核各該回收商出貨之地位，潘力揚兼具管理
    公司負責人及回收商負責或參與經營人之地位，恐有無法落
    實監督管理之虞，且其對此情又對推廣協會隱匿之，顯有違
    背上宜公司與推廣協會間合約意旨之問題，然在被告潘力揚
    所經營或參與之回收商部分確有依約出貨以領取款項，前開
    借用其他回收商名義情事復係經雙方同意下所為等情形下，
    仍難認推廣協會受有何財產上利益之損害。因之如前述，既
    乏積極證據足資證明被告潘力揚有利用回收商名義登載不實
    出貨資料以領取款項之行為，自亦難以背信罪責相繩。
四、關於回收商即被告Ｍ○○、黃○○、戊○○、辰○○、寅○
    ○、宇○○、Ｄ○○、Ｃ○○、Ｇ○○、甲○○、己○○、
    丙○○○、辛○○、Ｎ○○、Ｆ○○、宙○○、庚○○、Ｋ
    ○○等18人部份：
  (一)公訴意旨略以：
    (1)被告Ｍ○○係民皓、正皓企業有限公司實際負責人，寅○
    ○係國淯廢棄物清理有限公司負責人，均為簽約之回收商，
    因上宜公司主宰其出貨，分別與潘力揚共謀，Ｍ○○自84年
    06月間起至85年12月間止，寅○○自84年06月間起至85年05
    月間止，各將渠等公司所出Ｈ○○○及紙盒包之數量以少報
    多，而於業務上製作之地磅單及出貨憑證上登載不實，並據
    以開立不實之統一發票，持向推廣協會詐領回收補助款，領
    得款項後，扣除因虛開發票所應繳納之稅捐後，將餘款匯入
    潘力揚所指定帳戶中。(2)黃○○係長運廢棄物處理有限公司
    負責人，Ｄ○○係冠泓、奇徵企業有限公司實際負責人，宇
    ○○係名航、呈泓興業有限公司負責人，Ｃ○○係廣榮資源
    回收有限公司負責人，戊○○係澤安有限公司負責人，辰○
    ○係寶額資源回收中心負責人，己○○係貨殖企業有限公司
    負責人，Ｎ○○係碩偉、源坤企業有限公司負責人，辛○○
    係協治企業有限公司實際負責人，均為簽約之回收商，竟分
    別與潘力揚共謀，分別以每公斤七至八元之價格，向上宜公
    司購買壓縮完成之Ｈ○○○及廢紙盒包，再分別以渠等經營
    公司名義出貨，並均於業務上所製作之地磅單及出貨憑證上
    登載不實，被告辛○○部分則係由上晴公司提供登載不實之
    出貨憑證，地磅單，且均開立不實之統一發票，分別持向推
    廣協會行使以詐領每公斤九元之回收補助款，足以生損害於
    營業登記之正確性，並於領得款項後，均扣除應繳納稅額後
    ，將應付上宜公司之貨款各自匯入潘力揚所指定帳戶。(3)Ｇ
    ○○係中安廢棄物處理股份有限公司負責人，甲○○係豐益
    商行負責人，丙○○○係翔發企業有限公司負責人，Ｋ○○
    係南全交通股份有限公司負責人，渠等分別與潘力揚等人共
    謀，Ｇ○○自84年05月間起至11月間止，由潘力揚提供已填
    妥數量、重量、總重、淨重、交運司機及車號之出貨憑證交
    予Ｇ○○蓋用公司大小章，再據以開立不實之統一發票，持
    向推廣協會詐領回收補助款，領得款項扣除10%後，將餘款
    匯入潘力揚所指定帳戶中；甲○○、丙○○○則各自84年05
    月間起至85年05間止，提供已蓋妥公司大小章之空白收貨憑
    證與潘力揚，由潘力揚分別於各該收貨憑證及地磅單上不實
    填載，完成後交予渠等開立不實之統一發票，持向推廣協會
    詐領回收補助款，領得款項後扣除5%稅款將餘款交付與潘力
    揚，甲○○且亦有以每公斤八元之價格，向上宜公司購買壓
    縮完成之Ｈ○○○及廢紙盒包，再以豐益商行司名義出貨，
    並於業務上所製作之地磅單及出貨憑證上登載不實，開立不
    實之統一發票，持向推廣協會行使以詐領每公斤九元之回收
    補助款，領得款項後，將應付上宜公司之貨款匯入潘力揚所
    指定帳戶中。Ｋ○○自84年間至85年間止，提供其公司名義
    予潘力揚與推廣協會簽約，並將公司大小章及蓋妥發票章之
    統一發票交予潘力揚，任由潘力揚偽造不實之運費發票，共
    同於業務上制作之地磅單、出貨憑證上登載不實，Ｋ○○取
    得實際統一發票所載數目約1/3之運費。(4)宙○○係蘭陽資
    源回收有限公司負責人，Ｆ○○係和健廢棄資源回收企業有
    限公司實際負責人，庚○○係幸福企業社負責人，均為回收
    商，乃從事業務之人，宙○○自84年10月間起至86年01月止
    ，Ｆ○○自85年11月間起至同年12月止，庚○○於民國85年
    11月間，明知其等公司所出之Ｈ○○○、紙盒數量不多，與
    上宜公司之潘力揚等人及推廣協會之巳○○等人，共同基於
    概括之犯意，以同樣手法連續以自己公司不出貨，由潘力揚
    另行提供壓縮完成之Ｈ○○○、紙盒及偽造不實之出售憑證
    及地磅單，併車出貨方式，分別開出與實際自行出貨數量不
    符之統一發票，各自以蘭陽資源回收公司、幸福企業社、和
    健公司等之名義出貨，共同於業務上制作之地磅單、出貨憑
    證上登載不實，再向推廣協會行使以詐領每公斤九元之回收
    補助款，領得款項後，扣除5%應繳納之稅款，餘款匯入潘力
    揚指定之帳戶中。將各該不實之紀錄登載、填製於業務上所
    作成之有關帳簿文件及商業會計憑證，足以生損害於營業登
    記之正確性。因認被告等十八人分別涉有刑法第339條第1項
    詐欺取財罪嫌，第216條、第215條行使業務上登載不實文書
    及違反商業會計法第71條第1款填製不實會計憑證等罪嫌。
  (二)起訴論據：
    公訴人認被告等涉犯上開罪嫌，無非以Ｍ○○等18人有匯款
    予潘力揚之行為，Ｎ○○於警詢時曾自承84年僅出過一次貨
    ，Ｄ○○、宇○○、Ｇ○○、戊○○、辰○○、甲○○、丙
    ○○○、己○○、辛○○於警詢時曾自承有應上宜公司之潘
    力揚借用伊等公司名義出貨之要求而出貨，Ｋ○○自承有借
    牌供上宜公司與推廣協會簽約，宙○○、Ｆ○○、庚○○於
    警詢時有自承應潘力揚要求同意併車而事後開立發票等語，
    而寅○○所經營國淯公司涉及以車號KL-190、VQ-702號車輛
    出貨部分，由證人陳明輝證述及卷附車輛照片可見實際上並
    未出貨，復有各該同業往來明細表、銀行存摺明細表、對帳
    單、過磅單、收貨憑證、車輛相片、回收量統計表、上宜公
    司Ｈ○○○收存月報表、匯款通知單等件可證等情為其主要
    論據。
  (三)被告Ｍ○○等18人之供述及辯解：
    訊據被告Ｍ○○等18人均堅詞否認涉犯右揭犯行。被告Ｍ
    ○○辯稱：伊並未以少報多，相關出貨流程都是先由伊公司
    記載車號及蓋用伊公司章之出貨單，連同填載重量之地磅單
    交給司機帶至處理廠，以處理廠所秤量者為準，回收品送進
    處理廠後司機亦不會再回到伊公司，迄每月底時出貨單其中
    一聯、整月交貨量之統計表資料會交到伊公司，其上有交貨
    重量、金額及須開立發票之記載，伊公司則依出貨重量乘以
    單價再加5%開立發票並向推廣協會領款，所領得補助款亦無
    匯入潘力揚帳戶之情形等語；被告寅○○辯稱：伊公司貨
    源來自學校、工廠、部隊、清潔隊等處，從未以少報多，伊
    不曾向上宜公司買貨，出貨流程則係先以傳真通知上宜公司
    及推廣協會，上宜公司派車至伊公司，經伊公司將其上已蓋
    用公司章及公司地址、電話，但並未記載重量之三聯式遞送
    單交給司機，隔數日遞送單會被寄回，寄回時其上則已記載
    重量，每月底上宜公司再寄送記載伊公司出貨時間、實際出
    貨臺數之月報表給伊公司，但其上並未記載重量，伊公司即
    依遞送聯單上所記載重量與推廣協會所約定每公斤九元價格
    計算金額後開立發票，並向推廣協會領款，但領得款項並未
    匯入潘力揚所指定帳戶，伊公司實際上均有出貨，並無詐欺
    行為等語；被告黃○○辯稱：伊公司於85年07月至12月間
    確實均有出貨，係從古物商、超商、雜貨店、學校等處回收
    而來，每月底伊公司會開立發票給上宜公司或推廣協會，收
    到款項並無轉匯他人，只是若有買貨則要付現金貨款給出賣
    之人，伊公司並不管回收之貨源來自何處，只要合乎標準就
    回收，上宜公司有無賣貨品給伊公司已不記得，但若上宜公
    司實際上有出賣貨品到伊公司，伊公司才會付款，收到之回
    收貨品亦均送往處理廠，伊公司並未作假，更不可能有向推
    廣協會詐領回收補助款等語；被告Ｄ○○辯稱：伊公司自
    84年間即與推廣協會簽約，從事社區大樓、清潔隊、地區、
    舊貨商等公共場所鋁箔包回收工作，85年05月間至86年01月
    間曾向飲料公司買過期品，飲料公司即通知上宜公司，由上
    宜公司通知該地之回收商前往回收，伊與上宜公司就此部分
    係買賣關係，以每公斤7.6元價格向上宜公司購買，壓縮完
    後等到達一車量，才通知上宜公司、推廣協會及當地縣市政
    府環保局出貨，由伊公司填載上載有日期、品名、公司地址
    ，但並不記載重量之三聯單，經上宜公司派車前來載往處理
    廠，在處理廠過磅後，每月底上宜公司會寄交當月計算之月
    報表，前述三聯單中一聯亦於每月底一次寄回伊公司存查，
    其上則會載明重量，但伊不知道係由何人填寫，伊公司與月
    報表總重核對後，再開立發票領款，伊公司實際上確有從事
    回收工作，領得款項亦無匯入潘力揚帳戶之情形等語；被
    告宇○○辯稱：伊公司回收貨源來自拾荒者、學校、部隊、
    清潔隊、工廠等處，伊公司有以每公斤7至8元向上宜公司購
    買Ｈ○○○、紙盒包等物，至於上宜公司貨源為何伊則不知
    道，由上宜公司派車載送，伊公司將前述遞送聯單連同貨品
    交給司機載往處理廠，隔幾日會寄送一份記載重量之遞送聯
    單給伊公司存查，每月底由上宜公司寄送整月重量及單價等
    資料，伊公司即開立發票向推廣協會領款，所開立發票均實
    在，所取得款項亦未曾匯入潘力揚指定帳戶，僅係因伊公司
    有向潘力揚買貨時，才會匯款給潘力揚，彼此間亦實際有出
    貨等買賣行為，並非詐欺等語；被告Ｃ○○辯稱：伊公司
    均有從事回收，貨源由苗栗縣的拾荒業者、舊貨行、學校、
    回收點、工廠、大廈而來，也有向上宜公司以每公斤八元左
    右購買者，向上宜公司購買之貨源為何伊不知道，經伊公司
    整理且達一定數量後，以電話或傳真通知上宜公司出貨，由
    上宜公司派人前來，上宜公司會告知要送至何處理廠，伊即
    交付記載公司名稱、地址、電話、處理廠名稱、地址、電話
    、何時出發、預定到達處理廠時間及蓋用公司大、小章、日
    期之遞送聯單給司機，司機照預定時間到處理廠找到上宜公
    司人員，由上宜公司及推廣協會人員、處理紙廠驗收人員過
    磅、下貨後，將遞送聯單交給上宜公司人員，過幾日上宜公
    司的人員會另將已記載重量之收貨憑證聯單送來，並非原先
    遞送聯單，如果與司機原先估算重量差不多，司機即在該單
    據上簽名，伊公司拿到收貨憑證會蓋公司大小章，其中一聯
    由伊公司保留，其餘則由上宜公司人員取回，每月底上宜公
    司則寄送上載相關日期、重量、合計重量、單價、貨款、5%
    的營業稅、總金額之月等報表，伊公司才依月報表開立發票
    寄給上宜公司，由上宜公司代向推廣協會請款，實際上領得
    款項並未匯入伊個人或潘力揚所指定帳戶等語；被告戊○
    ○辯稱：伊公司實際上均有出貨，鋁箔包部分是潘力揚表示
    有人沒有簽約而介紹伊向一未簽約廠商購買的，買入價格係
    扣掉將來請款的錢之一成，相關貨物載送流程則由潘力揚直
    接處理，伊並不清楚，伊未曾開立地磅單、出貨憑證，只有
    開立發票，取得款項後伊除留下一成費用外，其餘款項再領
    出匯入潘力揚所指定帳戶等語；被告辰○○辯稱：伊公司
    係負責澎湖地區於83年起與推廣協會簽約，確有向古物、舊
    貨商、學校、軍隊、公家機關等回收，亦有向潘力揚購買，
    數量大約佔全部回收量一成左右，約定每公斤七元價格亦與
    一般市場行情相符，出貨時伊公司並未自行填寫任何資料，
    每月底由上宜公司人員將該月出貨憑證、過磅單傳真給伊公
    司，伊公司再按照所載重量計算後開立發票，自推廣協會處
    領款後，其中係向潘力揚購買貨物部分再以每公斤七元價格
    匯給潘力揚，伊認為當時尚有許多未簽約廠商，潘力揚應該
    是向該些廠商拿貨，但伊不了解是何廠商，因為一般市場情
    形，如伊公司回收之鐵罐部分沒有簽約，會將鐵罐部分交給
    有簽約廠商，伊並無詐欺行為等語；被告己○○辯稱：伊
    公司實際均有出貨，貨源從學校、機關團體、部隊、古物商
    、清潔隊等處，亦曾向上宜公司或潘力揚以每公斤7.5元購
    買，詳細數量、次數已忘記，次數也忘記了，上宜公司載貨
    至伊公司二、三日後，上宜公司再派車載往處理廠，由伊公
    司填載有公司名稱、大小章、磚數，但無重量記載之出貨憑
    證，每月底上宜公司會傳真當月重量情形，伊公司再據以計
    算後開立發票向推廣協會請款，就向上宜公司買貨部分伊才
    按約定價格計算後匯入上宜公司指定帳戶等語；被告Ｎ○
    ○辯稱：伊公司實際上均有出貨，貨源來自軍隊、學校、回
    收點、古物商、清潔隊等處，伊未曾向上宜公司或潘力揚買
    貨，出貨時伊未曾寫立單據，至月底通知伊公司當月重量數
    額，伊公司再據所通知之遞送聯單、地磅單所載數量開立發
    票請款，伊得款後並無再匯款給上宜公司或潘力揚，於84年
    間因為東部數量不多，曾有約20幾噸賣給潘力揚，但該批貨
    僅送到轉運站未至處理場，才以每公斤三元出賣與潘力揚，
    該筆款項亦係上宜公司所給付，但詳細時間伊已忘記等語；
    被告Ｇ○○辯稱：伊公司均有實際向舊貨商、學校、高雄
    市環保局合作之集合住宅、大廈、社區、回收點等回收，經
    壓縮集合至一定數量才通知上宜公司出貨，出貨時伊公司並
    未填載出貨憑證，此係由上宜公司填寫，每月底上宜公司則
    會持出貨單、地磅單、總統計表等予伊公司會計核對，經伊
    公司在出貨單上蓋章後，隔數日上宜公司再通知由伊公司依
    據前述資料開立發票請款，有再匯款入潘力揚指定帳戶部分
    ，係因潘力揚有賣貨給伊公司，此部分則匯其中九成款項給
    潘力揚等語；被告甲○○辯稱：伊公司實際上均有回收廢
    鋁泊包、紙箔包、塑膠、保力龍等，係來自學校、社區、古
    物商、工廠（統一、開喜、益華）等處，亦曾經由潘力揚介
    紹購買回收物，但伊不知係向誰購買，此種情形約占所有回
    收品一成，此時伊才會匯款入潘力揚所指定帳戶，出貨時伊
    公司未開立地磅單，有無出貨憑證則已忘記，月底則依上宜
    公司所傳真總統計表開立發票請款等語；被告丙○○○辯
    稱：伊公司所出貨品係向學校、工廠、部隊、社區等回收，
    亦有向潘力揚買貨，約占伊公司出貨量三、四成，出貨時伊
    公司不會填任何文件，每月底由上宜公司將總數量表、地磅
    單等傳真給伊公司，伊不記得有出貨憑證資料，而伊公司則
    依所載總重量開立發票請款，其中向上宜公司買貨部分，伊
    再按每公斤八元之價格計算後匯入上宜公司傳真指定匯款之
    帳戶，此部分似乎亦曾交付上宜公司已蓋好翔發公司大小章
    之空白收貨憑證等語；被告辛○○辯稱：伊公司實際上有
    出貨，貨源主要為學校、機關、清潔隊或拾荒系統，伊公司
    曾向Ｂ○○買貨，因Ｂ○○表示鋁箔包部分伊無法出貨，出
    貨時伊公司會在收貨憑證上記載公司名稱、聯絡電話、地址
    、出貨磚數等及蓋章，每月底上宜公司再將所有貨品數量通
    知伊公司，由伊公司與自己預估數量核對後開立發票，此均
    以上宜公司所交付重量資料為準，伊公司進貨、銷貨均屬實
    等語；被告宙○○辯稱：伊公司均係向學校、社區、清潔
    隊、舊貨商、個人、拾荒者、回收點、超商超市等處回收後
    才出貨，未曾向上宜或潘力揚購買，當時伊公司均係自行派
    車，只有一次曾併車而由上宜公司派車，出貨時伊公司會填
    驗收憑證，上面記載公司名稱、負責人、蓋用公司大小章等
    交給司機後，相關至處理廠過磅情形則由上宜公司與處理廠
    處理，每月底上宜公司會寄交載明重量之驗收憑證，伊公司
    即據驗收憑證及上宜傳真之總重量資料開立發票請款，只有
    一次因併車，其中11萬3千8百95元部分金額屬上宜公司之貨
    品，而驗收憑證沒有切割而僅出具一張，才匯款給上宜公司
    等語；被告Ｆ○○辯稱：伊公司所出貨品係回收自學校、
    社區、營區、盤商，未曾向上宜公司或潘力揚購買貨品，出
    貨時伊公司會填寫出貨憑證，其上記載公司行號、住址、公
    司大小章，但未記載重量，每月底上宜公司會傳真記載出貨
    數量之月報表，伊公司即據此數量開立發票向推廣協會請款
    ，其中僅有一次因上宜公司通知欲併車，由上宜公司告知併
    車部分貨品重量後，因上宜公司表示年底環保署會要求回收
    率數字，須將全省紙盒包部分回收物併車，才由上宜公司將
    伊公司所有二噸多貨品載走，但該次伊公司亦有詢問推廣協
    會，係推廣會人員表示會尊重管理公司即上宜公司，至該月
    底所收到月報表數量不合時，伊公司亦曾詢問上宜公司，上
    宜公司承辦人員稱要將全省彙整數量僅開具一張發票至伊公
    司，伊亦有詢問推廣協會，經推廣協會承辦人員亦表示如此
    較好彙整，伊公司才開立發票向推廣協會請款，再經上宜公
    司告知伊公司應匯出數額約20餘萬元後，才又匯給上宜公司
    等語。被告Ｋ○○辯稱：伊係南全公司業務經理，於85年
    01月至12月間確有與推廣協會簽約，係經潘力揚介紹而負責
    將Ｈ○○○運交處理廠之運送業務，當時係由載送司機交給
    伊登記每一部車輛之車號、重量、日期等於地磅單上，伊再
    將地磅單交付上宜公司，伊雖有將公司大小章及蓋好章之統
    一發票交給潘力揚，但並未填製不實發票，且伊向上宜公司
    請款時亦均依實際派車數量、路程計價等語。被告庚○○
    辯稱：伊係負責南投縣部分之回收物處理，84、85年間有與
    推廣協會簽約且依約出貨，貨從學校、機關、清潔隊、古物
    商等處而來，伊並未向潘力揚或上宜公司買貨，只是在回收
    物品達一部貨車數量時才通知上宜公司派車，出貨時伊會在
    收貨憑證上填寫公司行號、大小章、地址等，重量則係至處
    理廠時所秤量，伊公司再根據該填載重量以每公斤九元計算
    開立發票向推廣協會請款，平時並無將取得款項再匯給上宜
    公司或潘力揚之情形，只有一次因與屬於潘力揚所有貨物併
    車出貨，才將屬於潘力揚之貨品款項匯給潘力揚等語。
  (四)本院判斷之理由及依據：
  1.被告Ｍ○○、寅○○部分：
    (1)被告Ｍ○○所經營之正皓公司確實有於85年12月23日匯款
    11萬5千元至被告潘力揚華南商業銀行帳號 000000000000號
    帳戶、民皓公司於同日匯款21萬7千1百20元入上宜公司上海
    商業儲蓄銀行帳號00000000000000號帳戶，被告寅○○有於
    84年10月16日轉帳匯款97萬元入前述上海銀行帳戶等事實，
    固有各該帳戶存摺明細表及存款對帳單等影本各乙份在卷為
    憑。惟被告Ｍ○○已供稱：此係其與被告潘力揚間金錢借貸
    往來之匯款，並稱伊所經營上開公司之回收物品均係自行回
    收而來等語，且觀諸上宜公司內部所計算關於其他回收商向
    推廣協會請領回收物款項後，尚應給付部分款項與上宜公司
    之85年間同業往來明細表（扣案證物編號1-2、2-2）中確實
    並無上宜公司與民皓、正皓公司間相關回收物貨款往來之紀
    錄，則似難僅憑Ｍ○○與潘力揚間有前開資金往來一事，即
    認確有公訴人所指訴被告Ｍ○○有向推廣協會詐領款項後再
    轉交與被告潘力揚之情事存在；而被告寅○○亦供稱前開匯
    款往來，係潘力揚持票向伊借款，且潘力揚陸續向其借得款
    項約100萬元等語（見86年偵字24714號卷第183 頁背面），
    核與被告潘力揚所供情節相符（見警詢卷(二)第34頁），亦難
    認此與被告寅○○依回收契約約定，向推廣協會請領款項之
    行為何涉。
    (2)再據被告Ｍ○○所提出之合約書影本三份（被上證一），
    亦可證明其所經營之正皓公司、民皓公司於84年間之Ｈ○○
    ○來源係出自光泉牧場股份有限公司、統一企業股份有限公
    司、福樂食品股份有限公司等之報廢品，顯見正皓、民皓公
    司並無任何假出貨之情形。另有關被告Ｍ○○與潘力揚間因
    生意資金周轉之借貸往來情形，於公訴人所指訴85年12月23
    日二筆匯款前即已存在多時，此觀被告潘力揚於83年間向被
    告Ｍ○○調借資金時曾以發票人為茂泰事業股份有限公司、
    被告潘力揚為背書人之支票五紙（被上證二）用供清償，即
    足為證，公訴人擷取85年12月23日之上開二筆匯款，即率斷
    推論共同詐領推廣協會補助款，實屬無據。雖被告Ｍ○○或
    因時日久遠，或未預見他日訴訟而保留借款證據提出證明，
    惟基於「證據主義」及「無罪推定原則」，被告本不負自證
    無罪之義務，茍無積極證據證明被告犯行，即應為無罪之諭
    知，縱被告之抗辯或反證縱屬虛偽，仍不能以此資為積極證
    據應予採信之理由。上訴意旨稱：被告等雖於原審辯稱匯給
    潘力揚之款項為借貸關係，然究竟是何時？金額多少？均未
    見被告Ｍ○○等人提出證據說明，原審輕信其說辭，顯屬速
    斷云云，即非可採。
    (3)其次，關於被告Ｍ○○所經營民皓公司出具之84年6月2日
    供應商民皓公司、處理廠為國裕公司、車號JO-427號之收貨
    憑證、地磅單上關於司機「陳建良」之簽名部分，固據證人
    即斯時駕駛該車輛且亦使用該姓名之陳國楨證稱：並非其所
    簽名。然於原審91年07月04日審理期日中，其亦結證稱：若
    伊所載貨品有提出單據要伊簽名伊即會簽名「陳建良」，所
    簽名文件包括收貨憑證、地磅單，伊前於警詢時所挑出非伊
    本人簽名之資料僅係辨識其上筆跡是否為伊本人所親簽，並
    稱伊所指稱非伊所載運之各該地磅單所載貨物之原因，即係
    根據其上筆跡是否為伊本人所簽寫一事，惟其亦自承如果有
    其他單據未要求伊簽名，伊亦有未簽名之情形，再參諸其於
    警詢時亦曾陳稱：載貨時亦可能有伊未簽名而由他人幫伊補
    簽等語，已可見證人陳國楨前開證述僅足以說明前開由車號
    JO-427號載送之地磅單、收貨憑證上關於司機欄之簽名並非
    其所簽寫，加之經比對該同一筆回收物載送紀錄之收貨憑證
    及地磅單上司機簽名字跡，亦可見並非同一人簽名，益見於
    填載收貨憑證、地磅單之流程中，未必須確實交由載送之司
    機本人簽名，前開地磅單、收貨憑證上之「陳建良」簽名是
    否即為證人陳國楨所證稱伊未經要求簽名或係漏未簽名而由
    他人補簽之情形，實有可能。
    (4)再參以依被告Ｍ○○與其餘被告黃○○、Ｄ○○、宇○○
    、寅○○、Ｃ○○、Ｇ○○、戊○○、辰○○、甲○○、丙
    ○○○、己○○、辛○○、Ｎ○○、宙○○、庚○○、Ｆ○
    ○、壬○○、申○○、天○○、亥○○所供述回收商出貨流
    程，均係自回收商處載往處理廠，經處理廠部分之過磅單位
    秤量後，處理廠尚須有員工負責核對所載粒數、重量等是否
    相符，與卷附地磅單、收貨憑證上所載審核單位即包括供應
    廠商、回收管理單位及處理驗收公司、過磅單位等記載情形
    相互對照，已可見該回收貨品出貨流程須經過不同單位核章
    ，而各該地磅單、收貨憑證上之字跡確係經不同人書寫，復
    與前述應出於不同人填載，地磅單上之一般出貨流程相符，
    實難在別無其他積極證據堪認其上所載貨品運送情節並非事
    實之情形下，即得認其上所載之貨品運送情節係出於虛構，
    被告Ｍ○○以民皓公司為供應商而蓋章以出具該地磅單、收
    貨憑證時，即係有明知此為以少報多之不實事項，遑論其後
    續開立發票以向推廣協會請款時，有何填製不實會計憑證以
    詐欺取財之行為。
    (5)再關於被告寅○○經營國淯公司所出具84年06月19日、車
    號VQ-702、處理廠國裕公司部分之地磅傳票、收貨憑證，其
    上所載車號VQ-702車輛係統一企業公司載送麵包車輛，未曾
    用以載送回收之Ｈ○○○、紙盒等物，固據證人梁海興證述
    在卷，並有該車輛相片二紙附卷可稽，而該車牌號碼係於85
    年8月8日後方經請領使用，前該車輛車號於84年06月間實為
    UN-279號，亦有汽車各項異動登記書影本及車籍作業系統查
    詢認可資料表各乙份可按，固堪認該地磅單、收貨憑證此部
    分記載並非正確，然以該地磅單、收貨憑證上司機欄有「鄭
    」字、秤量單位欄有「陳」字，且地磅單與收貨憑證上關於
    記載日期、重量等明顯可見係不同之簽寫字跡，如前述，與
    前述被告等人所供述回收商出貨後尚須經過磅、處理廠驗收
    而分別在其上紀錄之情形尚吻合，再參諸處理廠之國裕公司
    員工即被告天○○供稱：處理廠部分僅負責核對重量無誤，
    各該車輛均有負責押車人員，伊並不核對車號，被告寅○○
    則稱貨物經載送出廠時，伊公司並不填載相關車輛之車號，
    在回收商、處理廠均未舊車號之記載為核對，而上宜公司及
    推廣協會亦非逐車派人審核之情形下而有誤記，即非無可能
    ，則以前述該地磅傳票、收貨憑證記載確係經由不同單位分
    別審核而與一般確有出貨之程序相符之情形下，自難徒以其
    上車號記載與事實不符乙事，率爾置車號或出於誤記而不論
    即遽認所載出貨情節亦係虛偽。
    (6)又被告寅○○所經營國淯公司出具之85年05月13日、車號
    KL-190、處理廠正隆公司大園廠之各該地磅單、收貨憑證部
    分，證人即該85年05月13日之收貨憑證、地磅傳票上所載車
    號KL-190號車輛實際所有及使用人陳明輝於警、偵查及原審
    審理中雖均指稱：其上之「陳進輝」簽名並非伊所簽寫，然
    而，於原審91年09月19日審理期日其亦結證稱：85年間伊確
    有駕駛該車號之車輛，亦曾載送打包廢紙等物至正隆公司大
    園紙廠，該廠查核其貨物時常未審核登錄伊車輛之車號，伊
    在過磅時僅有持用正隆公司之地磅單，而收貨憑證部分有無
    經由隨車人員攜帶前往已記不清楚，惟收貨憑證上之司機簽
    名、車號紀錄並非伊所為，伊每次送貨均有隨車人員，而該
    地磅單、收貨憑證上司機姓名之填載有無係隨車人員登載之
    情形，則因時隔太久，伊亦無印象等語，加之依被告即正隆
    公司員工午○○、Ａ○○所證述處理廠核章流程，並無必須
    經載送司機親簽之程序，縱使該司機欄之簽名並非該車輛駕
    駛人即證人陳明輝所簽寫，且姓名亦有不同，在係由他人代
    為填載亦有可能之情形下，亦無從僅憑證人陳明輝證述未在
    前開地磅單、收貨憑證上簽名一事，即對各該地磅單、收貨
    憑證上確係分別由不同人所書寫而與該處理廠一般確實收貨
    時之處理流程相符一節置而不論，即謂其上所登載之事項必
    係出於虛構；因之，實難認被告寅○○亦有何明知所登載出
    貨數量係不實卻仍以少報多，且登載於業務上所製作之收貨
    憑證、地磅單上並填製不實統一發票，以遂行向推廣協會詐
    欺取財等行為。
    (7)至於被告Ｍ○○於偵查、審理中固曾供稱：於84年初有開
    立並無地磅單資料、金額較該公司實際出貨額多出約十萬元
    之發票，惟其亦供稱並不知該部分有無實際開立地磅單、出
    貨憑證等語（見警詢卷(二)第145頁背面、86年偵字24714號卷
    第125 頁），而被告潘力揚已供稱：斯時為令各該回收商之
    回收數量符合標準，而常有回收商彼此間互相挪用而借用各
    該名義之情節，並據被告Ｍ○○、黃○○、Ｄ○○、宇○○
    、Ｃ○○、戊○○及證人謝乾輝（即案外人宏餘資源回收公
    司負責人）一致供述在卷，在被告Ｍ○○對開立較多金額發
    票之情由為何、是否實際上無該數量貨物送至處理廠，卻據
    以向推廣協會領款等情均屬不明，復無相關發票資料可供查
    核之情形下，自難僅以被告Ｍ○○此並非明確之唯一自白，
    即得遽認其確有以少報多而開立發票以向推廣協會詐得款項
    之行為。
    (8)另被告Ｍ○○曾借用宏餘資源回收公司名義出貨部分，亦
    據證人謝乾輝（即案外人宏餘資源回收公司負責人）證述此
    確係經雙方同意在回收貨量不足或為節省運費時，互相支援
    換貨，且確實有如收貨憑證所載出貨之情形，尚難認被告Ｍ
    ○○有借用宏餘資源回收公司名義卻實際上未出貨等情，亦
    併予敘明。
  2.被告黃○○、Ｄ○○、宇○○、Ｃ○○、戊○○、辰○○、
    己○○、Ｎ○○、辛○○等9人部分：
    (1)按除被告Ｎ○○其所經營之源坤、碩偉公司並無匯款與被
    告潘力揚之相關資料外，被告黃○○、Ｄ○○、宇○○、Ｃ
    ○○、戊○○、辰○○、己○○、辛○○均確實有匯款至被
    告潘力揚之陽信合作社帳號00000000000 帳戶、華南銀行帳
    戶及上宜公司上海銀行等帳戶，有各該存摺暨明細表、同業
    往來明細表各乙份附卷可稽。然而，被告黃○○已供稱：
    有二筆款項係該公司向上宜公司以每公斤7.5到8元左右購買
    Ｈ○○○後，依約定應給付上宜公司之貨款，另一筆款項則
    係被告潘力揚向伊借款而匯入，被告潘力揚亦陳稱：確曾與
    被告黃○○間有買賣Ｈ○○○等回收物之情形，且稱該回收
    物可能是其他未簽約回收商所回收之貨品而委由被告黃○○
    所經營長運公司出貨等語。被告Ｄ○○則供明：此係以每
    公斤約7.65元之代價向上宜公司購入後，再以每公斤9 元交
    送與推廣協會，而部分款項則係與被告潘力揚間之私人借貸
    往來等語，被告潘力揚亦供稱：前開匯款確係回收商冠泓、
    奇徵公司為曾載貨至該公司乙事而給付之貨款，並稱其中尚
    包含含借貸款約20萬元等語。被告宇○○供稱：此係上宜
    公司所寄售之回收物，雙方約定以每公斤7至8元買入，相關
    回收物均係上宜公司載送至伊公司再出貨，其中85年04月15
    日該筆53萬7千6百16元款項則係因被告潘力揚向伊調借才匯
    款等語並據被告潘力揚為相同供述。被告Ｃ○○供稱：曾
    向被告潘力揚購買5、6次回收貨物，除其中85年11月15日該
    筆中有10萬元係借款與被告潘力揚外，其餘均為給付前述貨
    款，且被告潘力揚尚積欠伊約50萬元款項等語，並為被告潘
    力揚所是認，且供稱該部分貨物均係由被告Ｃ○○提供自己
    之大貨車載往處理廠，運費部分則由被告Ｃ○○另外開立發
    票給伊等情。被告戊○○供稱：該筆匯款係在85年11月間
    因上宜公司員工要求伊代其他回收商出貨，由上宜公司員工
    提供出貨物品重量後，伊再按照一般出貨流程並開立發票與
    推廣協會，領款後即以每公斤8 元計算將款項匯入上宜公司
    所指定帳戶，留下款項係供伊公司繳稅之用等語。被告辰
    ○○供稱：上宜公司曾因其他回收商貨品太多，由被告潘力
    揚通知伊以該公司名義出貨，該公司係以每公斤約 7.5元買
    入，伊才會出其中二筆匯款，另筆36萬元者，則因該公司所
    購入機器係由上宜公司維修才給付該筆費用等語，亦經被告
    潘力揚供稱：確曾有請寶額資源回收公司代為出貨等語。
    被告己○○供稱：曾向上宜公司以每公斤7.65元買貨，經載
    送至伊公司處理後出貨，再向推廣協會請款後以前開約定買
    入價格匯款至被告潘力揚所指定前開帳戶，除85年12月17日
    之20萬元及85年10月16日之20萬元等匯款係屬借貸款項往來
    外，其餘即為前開緣由等語，並經被告潘力揚為相同供述。
    被告Ｎ○○雖供稱收貨憑證上之碩偉公司章並非該公司所
    有印章，惟其亦供稱：所經營公司確曾出貨至處理廠，再據
    以向推廣協會請款等語，被告辛○○供稱：因被告Ｂ○○
    以所經營上晴公司之Ｈ○○○貨量甚大，與伊公司洽商以每
    公斤8 元計算買入後，由伊公司代為出貨，向推廣協會請款
    後再匯款與被告Ｂ○○，但該三筆匯款則非伊公司所直接匯
    入等語，而被告Ｂ○○則供稱：伊所經營之上晴公司確曾以
    被告辛○○所經營協治公司名義出貨，再參諸卷內關於該三
    筆匯款係另行註記為被告辛○○所經營協治公司匯入，與同
    時間之同業往來明細表備註欄則註明係經被告Ｂ○○代收情
    況相互參照，有存摺明細表、同業往來明細表各一份為憑，
    應可見該三筆匯款係由被告辛○○交付與被告Ｂ○○後，由
    被告Ｂ○○轉交與上宜公司，被告辛○○所稱係與被告Ｂ○
    ○間有買賣回收物之情由而交付各該款項乙事，尚堪採信。
    因此，除被告Ｎ○○、辛○○部分外，其餘被告黃○○、Ｄ
    ○○、宇○○、Ｃ○○、戊○○、辰○○、己○○等人前開
    匯款入被告潘伯境陽信帳戶之情由，既據渠等與潘力揚均供
    稱除部分屬私人借貸往來外，其餘均係基於與上宜公司間有
    回收之Ｈ○○○等貨品買賣關係所應交付之貨款，而被告辛
    ○○亦係基於與被告Ｂ○○間之回收貨品買賣契約而交付款
    項，除另有積極證據外，顯難徒以該匯款往來情事，即得推
    測渠等所約定貨品實際上並不存在，或未依約送往推廣協會
    所指定處理廠。
    (2)再觀諸各該公司與推廣協會所簽立之鋁箔包容器回收清除
    委託合約書內容，均僅在第4條之(一)之1約款中，有回收物品
    須為參加推廣協會聯合回收作業業者所生產鋁箔包商品之限
    制外，並無請款之回收物來源，必須為各該公司所自行設置
    回收點處取得等相關限制，有各該契約書影本在卷可參，則
    被告黃○○等人另向上宜公司或上宜公司所代為尋找之其他
    回收商以較低價購買回收物後，再持以依約載往推廣協會所
    指定之處理廠而據以請款，只須各該鋁箔包無違反前開契約
    第4條(一)之1約定之情形，尚難遽認被告黃○○等人如此取得
    回收物方式有何違約甚至違法可言，更難認此交易方式有何
    違情而足以進一步臆測被告黃○○等人實際上並未將各該回
    收物送交處理廠，而僅係在各該出貨流程應填載之地磅單、
    收貨憑證上不實填載高於實際運送之數量，即據以依約向推
    廣協會申領款項。
    (3)抑且，被告即上宜公司員工Ｅ○○於警詢、偵查及原審中
    均陳稱：確曾依潘力揚指示由臺力寶資源回收有限公司公司
    載貨至黃○○所經營長運公司處，而以長運公司名義出貨二
    次等情，被告Ｎ○○亦供稱：伊所回收之貨品數量達一車時
    即會通知上宜公司，貨品則由上宜公司載往轉運站，迄月底
    才依通知之數量結算請款，且84年間尚未與推廣協會簽約前
    亦曾有20幾噸之回收貨品出賣與潘力揚，但是貨品只有送至
    轉運站而非直接載往處理場，未到處理廠者賣價僅約每公斤
    三元，直接載往處理廠者始為每公斤九元價格等語，益見潘
    力揚及前開被告所供稱簽約回收商彼此間，或未與推廣協會
    簽約之回收商與渠等間時有回收貨品為運送方便或其他不同
    因素而互相調貨買賣之情形，且此亦不違一般回收商處理常
    情；是以，公訴人所提出之前述被告黃○○等人有匯款與上
    宜公司者，姑不論如前述，部分款項業據被告黃○○等人供
    明係與被告潘力揚間之私人借貸往來，其餘所述被告黃○○
    與上宜公司間之買賣回收物情事，復乏其他證據足資說明實
    際上並無各該貨物載往處理廠之情事。
    (4)再酌以前開回收物往來詳細數量、資料等因時隔甚久，被
    告黃○○等人及潘力揚雖亦未能提出確有各該回收物進貨及
    回收來源等相關資料，惟以被告並無自證無罪之義務，仍難
    徒憑推測即認各該回收物並非實際上存在並經運往處理廠，
    自亦難認被告黃○○等人有何在地磅單、收貨憑證及發票上
    填製不實事項或有何向推廣協會詐領款項等行為，上訴理由
    仍未提出積極證據，反課責被告等須提出相關憑證，自證無
    罪，自不足取。
    (5)又關於被告Ｎ○○所稱各該以碩偉公司名義出具之收貨憑
    證上碩瑋公司大小章並非該公司所有印章，並稱或係上宜公
    司自行刻用之部分，其亦自承確有與推廣協會簽訂回收鋁箔
    包容器回收清除委託合約書，並有該合約書一份可按，其卻
    又稱出貨時並未出具推廣協會一般回收物處理流程所應交付
    之各該收貨憑證資料，已有可疑；加之，被告Ｎ○○亦自承
    該期間確實均有出貨至元盛公司，相關款項亦據之而自上宜
    公司處領得，以前開被告黃○○、Ｄ○○、宇○○、Ｃ○○
    、戊○○、辰○○、己○○所述出貨、領款流程相互參照，
    縱使係被告Ｎ○○未依一般流程規定自行蓋用公司大小章於
    收貨憑證上，而由上宜公司或其他人代為出具，只須各該貨
    物實際上確有送至各該處理廠，亦難認其上所登載事項屬不
    實。
    (6)其次，以被告Ｎ○○所經營源坤公司名義出具均送往處理
    廠國裕公司之84年05月24日、06月24日、車號均為JO-427號
    及84年05月11日、車號HY-461號，84年04月29日車號JQ-402
    號之地磅單、收貨憑證，及以碩偉公司名義出具亦送往處理
    廠國裕公司之84年05月23日、7月8日、車號均為JO-427號及
    84年04月19日、車號HY-461號之地磅單、收貨憑證部分，固
    據證人即斯時車號JO-427號車輛之駕駛人陳國楨、車號JQ-4
    02號車輛駕駛人吳興來、車號HY-461號車輛駕駛人張廷綦分
    別證述各該地磅單及收貨憑證之司機欄簽名並非渠等所為，
    並有各該地磅單及收貨憑證扣案可證。然而，證人陳國楨此
    證述，如前所述（參前文貳四、(四)1.(3)），僅足以說明前開
    由車號JO-427號載送之地磅單及收貨憑證上關於司機欄之簽
    名並非其所簽寫，仍不足以說明實際並無該批貨物送往所載
    處理廠之事實。而依證人吳興來所證述該車號於84年04月18
    日後即改領為VZ-671車號，且83年後即均在金門駕駛使用之
    情節，及其所提出該車輛屬水泥攪拌車之照片二張，及證人
    張廷綦部分所證稱並未曾如各該地磅單、收貨憑證所載臺東
    、花蓮載送貨品之情形，固堪認該車號JQ-402、HY-461車輛
    當無如各該地磅單、收貨憑證載送貨品之可能，然而，經比
    對各該同一筆回收物載送紀錄之收貨憑證及地磅單上司機簽
    名字跡，其上確有不同人之簽名字跡，證人張廷綦復證稱：
    伊斯時確有依潘力揚指示駕駛該車輛載送Ｈ○○○，且部分
    載送資料並非由其本人親筆簽名，亦與前述證人陳國楨所證
    述各該資料登載流程並非必由載載送司機本人簽名之情形下
    ，前開地磅單、收貨憑證上之「陳建良」簽名是否即為證人
    陳國楨所證稱伊未經要求簽名或係漏未簽名而由他人補簽之
    情形，即有可能；另關於證人吳興來、張廷綦所有車輛之載
    送情形部分，參以Ｍ○○等被告所供述回收商出貨流程均係
    自回收商處載往處理廠，經處理廠部分之過磅單位秤量後，
    處理廠尚須有員工負責核對所載粒數、重量等是否相符，與
    卷附地磅單、收貨憑證上所載審核單位即包括供應廠商、回
    收管理單位、處理驗收公司、過磅單位等記載情形相互對照
    ，已可見該回收貨品出貨流程須經過不同單位核章，而各該
    地磅單、收貨憑證上之字跡確係經不同人書寫，復與前述應
    出於不同人填載，地磅單上之一般出貨流程相符，再衡以該
    車號之記載並非處理廠人員所必須逐一審查，業據被告壬○
    ○、申○○、天○○、亥○○供述在卷，實際載送之司機亦
    無經要求尚須逐筆自己親簽記載，是否係斯時填載之人疏忽
    誤記，又未經其他人審核發現致車號資料登記錯誤，即有可
    能，以各該地磅單、收貨憑證仍有與一般實際出貨流程相同
    而由不同單位審核記載之情形，實難在別無其他積極證據堪
    認其上所載貨品運送情節並非真實之情形下，即認其上所載
    之貨品運送情節係出於虛構，被告Ｎ○○自行或另交由他人
    出具上開該文件，尚難認有登載不實之行為，亦難認其據之
    所開立發票亦不實，更從認其有向推廣協會詐領款項之行為
    。
  3.被告Ｇ○○部分：
    被告Ｇ○○所供承：確有同意上宜公司之潘力揚以伊所經營
    中安公司名義代為出貨，並曾應潘力揚要求在已完成出貨程
    序之收貨憑證資料上蓋用中安公司大小章，再由潘力揚據以
    推廣協會請款，經推廣協會交付款項後，伊除扣除約10% 作
    為公司繳稅用外，其餘即交付潘力揚等事實，核與被告潘力
    揚供稱：曾要求回收商借用名義與其他回收商出貨使用，及
    Ｇ○○匯給伊之款項即為貨款等情相符。被告Ｇ○○另稱亦
    曾同意Ｂ○○借用中安公司名義出貨等情，亦據被告Ｂ○○
    供述一致，然此均僅足以說明被告Ｇ○○確有由上宜公司及
    上晴公司代為出貨之情形，而如前所述，中安公司與推廣協
    會間所簽立之契約內容，既無限制中安公司出貨來源之相關
    約定，縱使中安公司僅係借用名義予他人，實際上從未自行
    處理任何回收清除事務，亦屬其有無違反與推廣協會間約定
    之問題，被告潘力揚、Ｂ○○既均供稱實際上係由渠等有載
    送貨物至處理廠方據以請款，各該文件自非被告Ｇ○○所登
    載，且此亦無其他積極證據堪認所載貨品送往回收處理廠等
    情係出於虛構，亦難認其上所載者係不實，更無從謂被告Ｇ
    ○○有何對推廣協會詐領款項者可言。
  4.被告甲○○部分：
    被告甲○○雖供稱：於84年間曾應潘力揚要求，在其所提供
    之兩本空白收貨憑證上蓋用豐益商行之印章等語，惟其亦供
    稱：潘力揚有表示係為方便豐益商行出貨之事務處理，並據
    被告潘力揚於原審供陳：此係因相關請款數據登載有誤，才
    要求回收商交付空白之收貨憑證資料俾利修改等語，在其所
    述空白憑證係在何時，以何方式使用，無具體證據可明之情
    形下，已難徒憑此情即謂係甲○○有與潘力揚共謀虛偽登載
    各該收貨憑證之行為。另被告甲○○所稱：亦曾經潘力揚告
    知借用豐益商行名義出貨，致向推廣協會請款之數額高於豐
    益商行實際上所載送貨品數量之部分，固有被告甲○○曾於
    85年4月11日、4月16日、5月17日先後匯款18萬3千元、20萬
    6千8百49元、23萬1千4百9元至被告潘伯境陽信帳戶之存摺
    明細表一份可考，然被告甲○○於原審亦進一步陳明：此係
    因上宜公司認為回收量未達預期標準，而告知伊以此方式購
    買貨品借用豐益商行名義出貨，伊才在取得此部分貨款後，
    以購買貨物每公斤八元方式計算應付價款轉匯予潘力揚，實
    際上均有出貨等語，復據被告潘力揚供稱：此以豐益商行名
    義出貨部分，係直接由其他回收商之貯存場出貨，並非先載
    送至豐益商行處等語，以豐益商行與推廣協會間約定內容中
    既無限制豐益商行不得另行買貨者，有該合約書影本乙份在
    卷可查，亦難在無其他積極證據之情形下，即謂被告甲○○
    所經營豐益商行係以實際上未出貨而虛偽填載資料以請款之
    方式為詐欺取財行為。至以豐益商行名義所出具之84年5月1
    2日、5月13日、6月8日、7月28日、7月31日，車號均為JO-4
    27號地磅單、收貨憑證上關於司機「陳建良」之簽名，證人
    陳國楨雖亦指證稱非其親簽，然如前述（參前文貳四、(四)1.
    (3)），僅足以說明前開由車號JO-427號載送之地磅單及收貨
    憑證上關於司機欄之簽名並非其所簽寫，仍不足以說明實際
    並無該批貨物送往所載處理廠之事實，從而，並無積極證據
    可資認定被告甲○○確有公訴人所指訴登載不實並填製不實
    發票以向推廣協會詐取財物之行為。
  5.被告丙○○○部分：
    被告丙○○○所經營之翔發公司固曾於85年09月17日、10月
    18日、11月19日、12月18日、86年01月16日先後匯款 32萬4
    千4百元、10萬8千7百20元、10萬8千3百20元、28萬4千6百4
    0元、10萬5千40元至被告潘伯境陽信帳戶，有存摺明細表乙
    份附卷可佐。惟被告丙○○○已供稱：自85年7、8月間至同
    年年底期間均係由上宜公司先傳真通知出貨時間、出貨量，
    再由翔發公司將蓋好公司章之空白聯單寄至上宜公司，以此
    種方式出貨之數量亦會併入而開立發票，並稱此係因潘力揚
    認為該公司之出貨量未達約定標準，才以此方式用翔發公司
    名義卻實際上由上宜公司處理出貨事宜，事後並以每公斤八
    元計算匯款與上宜公司等語，並據被告潘力揚供稱確有代翔
    發公司出貨，係為鼓勵回收量較少之回收商繼續運作等情，
    而如前述，據翔發公司與推廣協會所簽立之合約書中，並無
    回收物來源之限制，有該合約書影本一份在卷可參，在別無
    其他積極證據足以說明丙○○○向潘力揚所購買回收貨品並
    不存在，或未依約載往處理廠等情形下，自亦難認被告丙○
    ○○此部分有何公訴意旨所指行使業務上登載不實文書及填
    製內容不實發票等行為。
  6.被告宙○○、Ｆ○○部分：
    被告宙○○所經營之蘭陽公司確實曾於86年1月7日匯款15萬
    元，被告Ｆ○○所經營和健公司曾於85年12月17日匯款20萬
    6千9百60元均至被告潘伯境陽信帳戶等情，固有各該存摺明
    細表可按。惟被告宙○○、Ｆ○○已供稱：係以併車出貨方
    式，事後再向推廣協會請款後，為給付所併車但實際並非伊
    等公司所出貨部分之貨款而匯出，所併車部分亦確有貨物依
    約定流程載往處理廠等語，核與被告潘力揚所述者相符，而
    併車出貨乃為推廣協會所允許乙節，有卷附「廢棄物品及容
    器資源回收管理基金管理委員會」致各回收清除機構指示可
    以併車出貨之傳真函件可稽外，證人即推廣協會之卯○○於
    原審亦供證：「為達到環保署要求數量，不足一車可以併車
    出貨，至於同開一張發票係由管理公司上宜自行處理」等語
    ；參照前述被告黃○○、Ｄ○○、宇○○、Ｃ○○、戊○○
    、辰○○、甲○○、己○○等人所供述時有未達依約定應有
    之數量，而另向其他回收商或由上宜公司代為接洽而購入其
    他回收物等情節，徒憑匯款乙情，在無其他積極證據為佐之
    情形下，即認併車部分實際上並無貨物載送，顯屬臆測無據
    。另蘭陽公司出具之84年10月07日、車號ZX-108、處理廠臺
    灣水泥股份有限公司之地磅單、收貨憑證上所載該車輛，雖
    實際上並不存在，有車籍資料查詢表乙份可稽。惟被告宙○
    ○於警詢時即已供明：該次載送之車號實為GX-G08，因係上
    宜公司職員以電話詢問該載送車輛資料時誤聽而登載之，並
    提出該車號GX-G08車輛照片影本一張在卷可查，以二者之發
    音確近似而有誤聽之可能，再觀諸該地磅單上分別有司機欄
    「高連富」、秤量單位欄「周」字、處理單位簽章欄「坤」
    及其他日期、重量、供應廠商等記載，且明顯可見有三種不
    同之簽寫字跡，所書寫字體粗細亦可辨別係使用不同筆所書
    寫，與被告即臺泥公司員工丑○○、子○○、Ｌ○○、地○
    ○及證人陳國楨所述：臺泥公司小港廠處理過程中，過磅、
    處理廠簽認、司機簽認部分係由不同人所為之情形相符，有
    該地磅單影本乙份附卷可稽，則以該地磅單、收貨憑證記載
    與一般出貨流程之經由不同單位分別審核程序均相同之情狀
    ，實難徒憑其上車號記載錯誤乙事，即遽認所載其餘運送情
    節係虛偽，自亦難認被告宙○○而有何明知不實事項而登載
    於各該地磅單、收貨憑證並填製不實內容發票以詐領款項等
    行為。
  7.被告庚○○部分：
    按被告庚○○所稱曾併車出貨之情節，核與被告宙○○、Ｆ
    ○○上開所供述方式相同，並經被告潘力揚供稱斯時為節省
    調度車輛之費用及鼓勵回收商達推廣協會所要求之一定回收
    比率數額，彼此回收商間有以調貨、併車等方式互相支援之
    情形，並據被告巳○○（推廣協會回收管理組組長）於原審
    供稱：環保署原即同意以併車方式處理，關於幸福企業社合
    併出貨是一事，確有經過推廣協會許可等語（見原審卷(八)第
    370 頁），參以同為回收商之被告黃○○、Ｄ○○、宇○○
    、Ｃ○○、戊○○、辰○○、甲○○、己○○等人所供述時
    有未達依約定應有之數量，而另向其他回收商或由上宜公司
    代為接洽而購入其他回收物等情節，暨幸福企業社與推廣協
    會所簽立之合約書中，並無回收物品來源之限制限，有該合
    約書影本一份可按，被告庚○○同意潘力揚另以其他回收貨
    物併車，以幸福企業社名義出貨，再將非其己身貨物之領得
    款項匯予該貨物之實際出貨人潘力揚，顯難認有何違法之處
    ，在無其他積極證據可佐之情形下，當不得徒憑臆測遽指併
    車部分實際上並無貨物載送，自亦難認被告庚○○有何行使
    業務上登載不實及填製不實會計憑證以詐欺取財等行為。
  8.被告Ｋ○○部分：
    被告Ｋ○○固供稱有「出借南全公司名義」予上宜公司與推
    廣協會簽立運送契約之情形，惟其亦供稱：簽約後南全公司
    確有負責南部之運送事宜，後來亦曾派車由北部載送回收物
    至南部等語，於本院審理中復稱：潘力揚除一再拖延甚至違
    反前約定北中協助派車運輸原則，迫使伊不得不由南部調車
    輛北上，甚至花東等地區拖運，並提出車輛派車單傳真資料
    為證，可見被告Ｋ○○所自承上宜公司借用南全公司名義簽
    約之情節，並非謂南全公司全無依約履行之行為。另有關南
    全公司僅取得發票數額1/3 部分，亦經其供明：會領取此較
    少數額，係因南全公司僅領取實際有承運部分之款項，亦即
    觀諸被告Ｋ○○全部供述意旨，其雖與推廣協會簽立契約負
    責回收物運送事宜，惟實際上載送事務並非全部均由南全公
    司承作，部分其有同意由上宜公司另行調派車輛載送，雙方
    再依各自實際承運之情形，分配推廣協會所撥付之運費款項
    ，則依被告Ｋ○○供述情節，縱使其將部分約定運送事務轉
    交上宜公司處理，至多僅屬依其與推廣協會約定內容，有無
    違約轉交他人運送之問題，並無從認其有何實際上未依約載
    送貨物卻填製不實發票持交與推廣協會以行使之行為，更何
    況公訴人所指匯款予潘力揚乙節，其中尚有因雙方借貸而匯
    入，亦據被告Ｋ○○於本院審理中提出借貸支票影本為證，
    在無其他積極證據為佐之情況下，自難僅憑推測遽論被告之
    犯行。
  9.綜上所述，均難認被告Ｍ○○等18人所經營公司有何實際上
    未出貨，卻虛構出貨數量而向推廣協會詐欺取財，及登載內
    容不實之地磅單、收貨憑證暨發票等行為，被告等人上開所
    辯，尚非無據；此外，又查無其他積極證據，足認被告等18
    人確有公訴人所指訴之情事，上訴理由猶執陳詞，亦始終未
    提出具體之證據，自非可採。(1)至被告酉○○雖曾供稱：前
    開被告Ｍ○○等人與上宜公司間匯款往來所據之進貨詳情，
    並未登載在上宜公司相關進貨紀錄、貨款支出等帳冊內，此
    係假出貨等語，惟其亦稱係擔任會計職務，並未負責登錄及
    記載地磅單，為何有前開匯款往來，伊並不知情等語，以其
    並不知相關貨物載送處理實情，其所稱是否為假出貨一節顯
    屬其個人臆測之詞，而縱使依其所述上宜公司就此部分之事
    務處理未詳實計入公司營業內容而有疏失，仍與前述各該回
    收商向推廣協會請款時，所依據之載送數量是否屬實乙事無
    涉，自亦不足據之謂前開匯款往來所據之貨物載送情形屬虛
    構。(2)另證人即上宜公司職員陳壢生固曾稱：扣案記載前開
    被告Ｍ○○等人與上宜公司間匯款情形之同業往來明細表屬
    上宜公司內帳，並稱該明細表所列之廠商，即是被告潘力揚
    指定假出貨向協會詐領補助款之廠商等語，惟其亦稱：何以
    當時陳稱認此係假出貨之依據已不記得，伊應係認為例如回
    收商中安公司實際上自行出貨之數量非如此多，卻在收貨憑
    證上記載較多數量而認係假出貨，惟其亦稱實際上伊本人並
    不知道各該回收商出貨數量與事後上宜公司所取得收貨憑證
    所載數量是否相符等語，自亦難據證人陳壢生並非有據之臆
    測之詞，即為不利被告等人之認定，亦併指明。另起訴書所
    載Ｍ○○將其所經營之前開二家公司空白之出貨憑證蓋用大
    小章後，由潘力揚偽造丁○○○○○○○，再交給Ｍ○○開
    發票，經Ｍ○○開立實際上未出貨之發票供潘力揚使用之部
    分，Ｄ○○提供蓋有其公司大小章之出貨憑證供潘力揚等人
    偽造使用部分，寅○○部分未載及其所為尚有將數量以少報
    多之情形，均經公訴人於原審90年10月04日具狀及以言詞更
    正如前述亦予敘明。
五、關於國裕公司之被告壬○○、申○○、亥○○、天○○；及
    臺泥公司之被告丑○○、子○○、Ｌ○○、地○○；暨正隆
    公司之被告Ａ○○、午○○等10人部分：
  (一)公訴意旨略以：
    壬○○係「國裕」實業股份有限公司負責人、申○○係該公
    司會計，亥○○、天○○係該公司廠長，丑○○係「臺灣水
    泥」股份有限公司小港紙廠之廠長，子○○、Ｌ○○、地○
    ○均係該紙廠管理員，Ａ○○係「正隆」股份有限公司大園
    紙廠，午○○係該紙廠管理員，均為回收Ｈ○○○、紙盒處
    理廠負責地磅貨登錄、記載地磅單相關業務之人。明知前揭
    公司或上宜公司實際上並未雇車載運Ｈ○○○、紙盒至該等
    場所過磅、出貨，竟基於概括之犯意，自84、85年間以填載
    不實之車號偽造地磅單、出貨憑證供上宜公司向推廣協會詐
    領回收補助款，並分別將各該不實之紀錄登載於業務上所作
    成之有關帳簿文件，以增加營業成本，足以生損害於營業登
    記之正確性並藉以逃漏稅捐。因認被告等人分別涉有刑法第
    216條、第215條行使業務上登載不實文書罪嫌及商業會計法
    第71條第1款之填製不實會計憑證罪嫌。
  (二)起訴論據：
    公訴人(1)認被告壬○○、申○○、天○○、亥○○涉犯前開
    罪嫌，無非依證人吳興來、梁海興、陳國楨、張廷綦證述以
    載送至國裕公司處理時所出具之收貨憑證、地磅單所示車號
    JQ-402、VQ-702、JO-427、HY-461號車輛並無在所示時間載
    送回收物至國裕公司之情形，並有各該車輛之收貨憑證、地
    磅單等件可證為其主要論據；(2)認被告丑○○、子○○、Ｌ
    ○○、地○○、Ａ○○、午○○涉犯前開罪嫌，無非以被告
    丑○○於警詢時曾供稱該物料係由被告子○○或Ｌ○○會磅
    ，被告子○○供承有在84年07月21日暨同年08月25日、車號
    JO-427號，及於同年10月07日、車號ZX-108之收貨憑證及地
    磅單上蓋章，被告Ｌ○○、地○○供承有在前開二紙地磅單
    上認簽，及證人陳國楨之證述；被告Ａ○○、午○○供述於
    85年05月13日車號KL-190號車輛所送來之貨物係由被告午○
    ○會磅簽認，由被告Ａ○○填載車號之內容，證人陳明輝之
    證述，前開收貨憑證、地磅單可證等情為其主要論據。
  (三)被告壬○○等10人之供述及辯解：
    訊據被告壬○○等10人均堅詞否認涉犯上揭犯行。被告壬
    ○○辯稱：伊雖係國裕公司負責人且該公司確與推廣協會簽
    約，但伊公司僅負責處理Ｈ○○○之焚化銷燬，並未填寫地
    磅單，出貨憑證伊則不清楚，且伊公司並未提供任何文件給
    上宜公司向推廣協會領款，伊亦未曾製作任何帳簿文件、會
    計憑證，伊公司係直接以重量計算向推廣協會請款，所領得
    款項均與實際重量相符等語。被告申○○辯稱：伊係國裕
    公司會計而負責記帳、派車、聯絡現場與公司等事務，並未
    負責記載地磅單或填寫出貨憑證，所負責僅涉及記載進料、
    銷毀Ｈ○○○數量及開立發票部分等語。被告天○○辯稱
    ：早期鋁箔包回收物係在進入處理廠前先秤好重量，經推廣
    協會要求才在處理廠外以品冠公司之地磅秤量，伊並未處理
    地磅部分之秤量或記載重量於地磅單上，伊在其上簽名時即
    已寫好重量，伊僅檢視粒數是否正確，進入處理廠即未再秤
    量，伊亦不負責填寫收貨憑證或開開立發票等事務，且伊公
    司有無向何人請款等伊亦均不知情等語。被告亥○○則辯
    稱：伊係擔任國裕公司廠長，並未負責管理回收、過磅、登
    錄、記載地磅單等業務，而僅負責管理機器方面業務，相關
    地磅單均由另一位廠長即被告天○○所管理，亦未曾登載會
    計憑證，且因每一部車進貨時均須過磅，伊認為重量應與所
    登載者相符，且此亦非其所管理之業務範圍等語。被告丑
    ○○辯稱：伊係在臺泥公司小港紙廠擔任廠長，該廠業務均
    分層負責，伊並不負責登錄地磅單、出貨憑證、帳簿文件、
    商業會計憑證等工作，於85年前該公司只是應推廣協會之請
    代為處理試用將Ｈ○○○與廢紙混合作為製紙原料事宜，與
    推廣協會並未簽約亦無金錢往來，於84年05月至85年初，上
    宜公司載貨進來時有已填好重量之地磅單，但伊公司現場人
    員僅根據粒數在地磅單上簽收，並未過磅實際重量，迄下月
    初亦係由上宜公司製作出貨憑證交付伊公司之物料部門核對
    地磅單無誤後即蓋章，之後地磅單、出貨憑證亦均交還與上
    宜公司，伊並無任何行使業務上登載不實文書或填製不實商
    業會計憑證之行為等語。被告子○○辯稱：伊在臺泥公司
    小港紙廠之工作內容僅核對地磅單，確認有貨物後即在進貨
    憑證上蓋章，並未負責過磅或登錄重量等在地磅單上記載之
    部分，相關貨物過磅登錄事宜在進來前即已處理，且84、85
    年間伊所蓋章之上宜公司及臺泥公司所交付進貨憑證，伊並
    未交給上宜公司，也未曾將地磅單交給上宜公司而向上宜公
    司領取補助款等語。被告Ｌ○○辯稱：伊在臺泥公司小港
    紙廠工作內容是點收鋁箔包粒數相符後，即在地磅單上簽名
    ，其上之重量、粒數則係在之前即已寫好，伊沒有處理進貨
    憑證，於84、85年間亦沒有填寫上宜公司與臺泥公司有關之
    地磅單、出貨憑證等，更沒有將地磅單、出貨憑證交付上宜
    公司請款等語。被告地○○辯稱：伊係在臺泥公司小港紙
    廠擔任堆高機駕駛並負責裝卸貨物，進貨時伊點收數量符合
    即在地磅單上簽名，並未記載重量、粒數，此在伊簽名前即
    有記載，且於84、85年間伊沒有填載由上宜公司、臺泥公司
    、正隆公司所交之丁○○○○○○○、進貨憑證，也沒有在
    84、85年間將伊所填載的地磅單或經手的出貨憑證、進貨憑
    證交給上宜公司、臺泥公司、正隆公司向推廣協會請領補助
    款等語。被告Ａ○○辯稱：伊擔任正隆公司大園紙廠資材
    部經理，工作內容係涉及資材部業務人員調動、調配及原料
    的買賣、進貨，伊僅在收料單上核章及負責管理，資材部雖
    有地磅員處理地磅單，以記載過磅的總重、空重、淨重，但
    伊並未負責地磅單登錄、記載、核章或處理出貨憑證或進、
    收貨憑證等事宜，且對Ｈ○○○部分僅係義務幫上宜公司處
    理，未收取任何費用，於84、85年間伊並無填載任何由上宜
    公司、正隆公司所交之丁○○○○○○○，也沒有該二公司
    之收料單，於84、85年間更從未將伊核章過之收料單交給上
    宜公司或正隆公司向推廣協會請領補助款等語，被告午○
    ○辯稱：伊雖在正隆公司大園紙廠擔任地磅員負責過磅，伊
    均依進貨之總重、空重、淨重等填寫地磅單，並不負責處理
    出貨憑證、收貨憑證、進貨憑證部分，於84、85年間伊雖有
    登載由上宜公司所交付之三聯單即出貨憑證，但僅有登載正
    隆公司所交付之地磅單，並沒有登載上宜公司所交付地磅單
    之情形，至於在上宜公司所交付之出貨憑證上，伊則係依據
    正隆公司交給伊過磅之地磅單上所載的總重、空重計算淨重
    ，與地磅單、實際的重量均相符，至於在正隆公司所交付地
    磅單上係記載總重、空重、淨重、蓋章，伊均依在地磅顯示
    器上所顯現的實際數字記載，亦不負責查核司機、車號，並
    無為不實登載之必要，於84、85年間亦無將丁○○○○○○
    ○交給上宜公司向推廣協會請款之情形，伊僅知該二份文件
    隔日係由上宜公司領走等語。
  (四)本院判斷之理由及依據：
  1.關於臺泥公司部分：（丑○○、子○○、Ｌ○○、地○○）
    扣案之84年7月21日暨同年8月25日，車號均為JO-427號，及
    於同年10月7日、車號 ZX-108號之三紙收貨憑證上處理公司
    驗收核章欄中臺泥公司總務課物料股章戳，均係被告子○○
    所蓋，而各該地磅單則分別由被告Ｌ○○、地○○認簽等情
    固據被告子○○、Ｌ○○、地○○所自承無訛，然而：
    (1)前開車號JO-427號車輛之載送情形，該車駕駛陳國楨於警
    詢、偵查及原審中雖均指稱其上之「陳建良」簽名並非伊所
    簽寫，惟該證述，僅足以說明前開由車號JO-427號載送之地
    磅單、收貨憑證上關於司機欄之簽名並非其所簽寫（此部份
    詳參前文貳四(四)1.(3)），以證人陳國楨亦證稱確曾前往元盛
    公司及曾載貨至臺泥公司小港廠多次之事實，在前開地磅單
    、收貨憑證上之「陳建良」簽名亦有可能即為證人陳國楨所
    證稱伊未經要求簽名或係漏未簽名而由他人補簽之情形下，
    已難遽認各該地磅單、收貨憑證所載時間、貨品實際上並未
    曾送至臺泥公司小港廠內。
    (2)其次，證人陳國楨所證述之載貨流程，係伊經上宜公司指
    示前往所指定Ｈ○○○等物之回收商處載貨，伊在回收商處
    取得收貨憑證後，即將貨品連同收貨憑證持往處理廠，經過
    磅、下貨、空車過磅後，處理廠即會交付伊地磅單，惟其亦
    證稱於84、85年間地磅單始由手寫改成電腦繕打，伊送貨至
    臺泥公司小港廠時均會過磅，但並非在該廠內過磅等語（見
    原審卷(七)第32頁），核與被告丑○○、子○○、Ｌ○○、地
    ○○所稱回收之Ｈ○○○等貨物送至該廠內前即曾過磅，其
    等收到之地磅單上已先填載相關貨品重量、粒數等情相符，
    再參諸同一時間之地磅單、收貨憑證上字跡亦有不同而難認
    係出於同一人所填載，地磅單上之秤量簽章欄甚至有「周」
    字等簽名，均可見該貨物實際過磅之人並非臺泥公司小港廠
    之管理員即被告Ｌ○○、地○○，在各該地磅單、收貨憑證
    所載均明顯可見符合被告丑○○、子○○、Ｌ○○、地○○
    及證人陳國楨所述僅過磅後再載送至處理廠時即須經過二不
    同單位之情形下，實難在別無其他積極證據堪認其上所載貨
    品運送情節並非事實之情形下，即得認其上所載之貨品運送
    情節係出於虛構而由被告子○○、Ｌ○○、地○○等在其上
    為不實之核章、簽認等登載。進而，自亦無從謂任職該廠廠
    長而未實際從事前開核章、簽認業務之被告丑○○亦有何公
    訴人所指訴之行使業務上登載不實文書或填製不實會計憑證
    行為。
    (3)前開車號ZX-108號車輛部分，固查無該車號之車輛存在，
    有車籍資料查詢表乙份附卷可稽，惟觀諸前開地磅單、收貨
    憑證所載係由回收商蘭陽資源回收有限公司處載送至臺泥公
    司小港廠，而被告即蘭陽公司實際負責人宙○○已供稱：該
    公司之出貨流程係通知上宜公司，由上宜公司與伊所找之載
    貨司機聯繫欲載送前往之處理廠資料後，伊即將在收貨憑證
    上蓋用蘭陽公司及負責人印章後，連同貨物均交付與司機，
    由司機送往過磅等，至於上載之ZX-108車號實為GX-G08車號
    之誤，因當時上宜公司係以電話詢問載貨之車號資料，有可
    能係誤聽所致，而該GX-G08車號車輛確實存在，亦有該車輛
    之車籍資料及照片各乙紙在卷為憑，以二者之發音確近似而
    有誤聽之可能，能否即認實際上並無該地磅單、收貨憑證所
    載之貨品載連富」、秤量單位欄「周」字、處理單位簽章欄
    「坤」及其他日期、重量、供應廠商等記載，且明顯可見有
    三種不同之簽寫字跡，所書寫字體粗細亦可辨別係使用不同
    筆所書寫，與前述被告丑○○、子○○、Ｌ○○、地○○及
    證人陳國楨所供述、證述臺泥公司小港廠處理過程中，過磅
    、處理廠簽認、司機簽認部分係由不同人所為之情形相符，
    有該地磅單影本乙份附卷可稽，則以該地磅傳票、收貨憑證
    記載尚須經由不同單位分別審核之程序，且如前述，相關貨
    物係先由過磅單位秤量後註記於地磅單、收貨憑證上，復難
    認臺泥公司小港廠之管理員有應核對載送貨品車輛之車號乙
    事，自難僅以被告地○○未核對察覺車號錯誤乙事，即遽認
    其應有明知此載送車輛、物品係不實事項而故為登載之行為
    ，亦難在別無其他積極證據足資證明其上所載貨物係出於虛
    構之情形下，即遽認其上被告子○○、地○○之核章、簽認
    等登載屬不實，自亦無從遽認渠三人與被告丑○○有何公訴
    人所指訴之行使業務上登載不實文書或填製不實會計憑證者
    可言。
  2.關於正隆公司大園紙廠部分（Ａ○○、午○○）：
    (1)該85年05月13日、車號KL-190之地磅單係由被告午○○所
    登載，收貨憑證上之處理公司驗收（倉儲公司）核章欄中正
    隆公司大園紙廠資材部之章戳則係被告Ａ○○所蓋用，固據
    被告午○○、Ａ○○二人所是認，而證人即該85年5 月13日
    之收貨憑證、地磅傳票上所載車號KL-190號車輛實際所有及
    使用人陳明輝於警詢、偵查及原審中則均指稱其上之「陳進
    輝」簽名並非伊所簽寫，然而，於原審91年9 月19日審理期
    日其亦結證以：85年間伊確有駕駛該車號之車輛，亦曾載送
    打包廢紙等物至正隆公司大園紙廠，該廠查核其貨物時常未
    審核登錄伊車輛之車號，伊在過磅時僅有持用正隆公司之地
    磅單，而收貨憑證部分有無經由隨車人員攜帶前往已記不清
    楚，惟收貨憑證上之司機簽名、車號紀錄並非伊所為，伊每
    次送貨均有隨車人員，而該地磅單、收貨憑證上司機姓名之
    填載有無係隨車人員登載之情形，則因時隔太久，伊亦無印
    象等語，以正隆公司過磅時並無必須經載送司機親簽之程序
    ，縱使該司機欄之簽名並非該車輛駕駛人即證人陳明輝所簽
    寫，且姓名亦有不同，在係由他人代為填載亦有可能之情形
    下，實無從僅憑證人陳明輝證述未在前開地磅單、收貨憑證
    上簽名乙事，即得認其上所登載之事項必係出於虛構。
    (2)抑有進者，以被告午○○、Ａ○○所一致供稱該貨品之過
    磅事宜係由被告午○○負責，並於過磅時登載各該重量、車
    號等資料，但並不處理收貨憑證事宜，被告Ａ○○則未參與
    實際過磅等事務，而僅事後在收貨憑證上核章之程序，觀之
    該地磅單、收貨憑證上確係分別由不同人所書寫，足見其上
    之登載應與該廠一般處理流程相符，再參諸證人陳明輝前述
    證稱正隆公司並未核對車輛車號，及該地磅單上並無須由載
    送司機簽名之欄位存在，證人即正隆公司大園紙廠守衛人員
    石康華亦證稱：伊當時均會核對車輛之車號與所持用之單據
    符合才放行令入廠內，但就伊之部分並無尚須核對司機姓名
    之程序等語，益見被告午○○於過磅時應無尚須審核司機、
    車輛車號之義務，自亦難認其令載送之司機親自簽名乙事有
    何違情之處；因之，實無從僅憑證人陳明輝前開證述，即得
    遽認該地磅單、收貨憑證所載情形並非真實，自亦難認被告
    午○○、Ａ○○二人有何公訴人所指訴行使業務上登載不實
    或填製不實會計憑證之行為。
  3.關於國裕公司部分（壬○○、申○○、天○○、亥○○）：
    (1)關於經國裕公司在處理公司欄核章之收貨憑證及地磅單等
    資料，係在回收物品載送至國裕公司後，由被告天○○負責
    會磅審核並蓋章，再將各該資料送由被告申○○據以計算後
    填製發票向推廣協會請領相關處理費用，被告壬○○、亥○
    ○並未負責審核各該地磅單、收貨憑證等內容，業據被告壬
    ○○、申○○、天○○、亥○○四人分別供明在卷，則此既
    非屬被告壬○○、亥○○兩人之業務範疇，相關之收貨憑證
    及地磅單上復無其二人之簽章用印，則公訴人指訴二人業務
    登載不實及填載不實會計憑證，顯然無憑。另被告申○○為
    國裕公司之會計，其並未實際於現場過磅驗貨，而係於辦公
    室內，由被告天○○以電話先報明會磅車輛及重量，再由上
    宜公司隨車人員持磅單及收貨憑證交由申○○在處理公司驗
    收欄用印，之後再依各該資料，據以計算填製發票向推廣協
    會請領相關處理費用，亦難認被告申○○對各該地磅單、收
    貨憑證上所載是否相符乙事，能予以審核而得知所載內容為
    不實之可能。
    (2)其次，關於車號JO-427車輛駕駛人陳國楨、車號VQ-702車
    輛駕駛人梁海興、車號HY-461車輛駕駛人張廷綦，所證述各
    該地磅單、收貨憑證之司機欄簽名並非渠等所為乙節，並不
    足以證明實際上並無出貨之情事，業已詳述如前（詳參前文
    貳四(四)1.(3)、貳四(四)2.(6)）；再參以依其餘被告Ｍ○○、黃
    ○○、Ｄ○○、宇○○、寅○○、Ｃ○○、Ｇ○○、戊○○
    、辰○○、甲○○、丙○○○、己○○、辛○○、Ｎ○○、
    宙○○、庚○○、Ｆ○○所供述回收商出貨流程，均係自回
    收商處載往處理廠，經處理廠部分之過磅單位秤量後，處理
    廠尚須有員工負責核對所載粒數、重量等是否相符，與卷附
    地磅單、收貨憑證上所載審核單位即包括供應廠商、回收管
    理單位、處理驗收公司、過磅單位等記載情形相互對照，既
    可見該回收貨品出貨流程須經過不同單位核章，而各該地磅
    單、收貨憑證上之字跡又係經不同人書寫，與前述應出於不
    同人填載，地磅單上之一般出貨流程相符，實難在別無其他
    積極證據堪認其上所載貨品運送情節並非事實之情形下，即
    得認其上所載之貨品運送情節係出於虛構，自亦難據之謂被
    告天○○有明知實際上並無所載貨品送至國裕公司之情事，
    卻仍登載此不實事項於各該地磅單、收貨憑證上，或被告申
    ○○有何後續開立發票以向推廣協會請款時，係填製不實商
    業會計憑證以詐欺取財等行為，而並未負責審核各該地磅單
    、收貨憑證之被告壬○○、亥○○，更難認有何亦共謀而有
    公訴人所指訴行使業務上登載不實文書、填製不實商業會計
    憑證、詐欺取財等行為。
    (3)至於被告癸○○於警詢及偵查中時雖曾稱：伊係依被告潘
    力揚指示處理送至國裕公司箱之會磅、驗貨事宜，並負責彙
    整當月月報表，並曾發覺所整理月報表有多出一些非伊所驗
    貨之收貨憑證、地磅單等資料，惟其於原審審理中已陳明：
    送至國裕公司之驗貨事務並非每次均由伊處理等語（此部份
    詳參前文貳三(四)2.癸○○部分），亦難以其前之供述據為不
    利被告壬○○、申○○、天○○、亥○○之認定。
、維持原判決及駁回上訴之理由：
    綜上所述，本件尚屬不能證明被告犯罪，此外經查復無其他
    積極證據足資證明被告確有公訴人所指之犯行，原審因之為
    無罪之諭知，經核並無不合。本件公訴人之上訴意旨仍執陳
    詞，指摘原判決不當，難認為有理由，應予駁回。
肆、一造辯論判決：
    被告潘伯境經合法傳喚，無正當之理由不到庭，被告巳○○
    於本院宣示95年3月3日下午繼續審理時，未經審判長准許擅
    自離席，視同不到庭，爰均不待其陳述，逕行判決。
伍、適用法律：
據上論斷，應依刑事訴訟法第368條、第371條，判決如主文。
本案經檢察官鄭龍照到庭執行職務。
中    華    民    國    95    年    4     月    28    日
                  刑事第十八庭審判長法  官  溫耀源
                                    法  官  周政達
                                    法  官  邱同印
以上正本證明與原本無異。
檢察官如不服本判決，應於收受送達後十日內向本院提出上訴書
狀，其未敘述上訴之理由者並得於提起上訴後十日內向本院補提
理由書（均須按他造當事人之人數附繕本）。
                                    書記官  莊昭樹
中    華    民    國    95    年    4     月    28    日


司法院資訊處製作；財團法人民間司法改革基金會備份。
